【裁判字號】    99,上訴,838
【裁判日期】    990816
【裁判案由】    毒品危害防制條例
【裁判全文】
臺灣高等法院臺中分院刑事判決         99年度上訴字第838號
上  訴  人  臺灣苗栗地方法院檢察署檢察官
上  訴  人
即  被  告  甲○○
指定辯護人  武忠森律師
上列上訴人等因被告違反毒品危害防制條例案件，不服臺灣苗栗
地方法院98年度訴字第303號中華民國99年3月4日第一審判決（
起訴案號：臺灣苗栗地方法院檢察署98年度毒偵字第404、489、
1997號），提起上訴，本院判決如下：
    主    文
原判決關於販賣第一、二級毒品、轉讓第一級毒品（即如附表一
、二所示）及定應執行刑部分均撤銷。
甲○○犯如附表一所示之十二罪，均累犯，各處如附表一所示之
刑（含主刑與從刑）；又轉讓第一級毒品，累犯，處有期徒刑壹
年陸月。
其他上訴駁回。
撤銷改判部分及上訴駁回部分所各處之刑，應執行有期徒刑拾玖
年拾月。未扣案之販賣毒品所得共新臺幣捌仟伍佰元沒收，如全
部或一部不能沒收時，以其財產抵償之；扣案之MOTOROLA廠牌銀
色行動電話機具壹支（不含其內門號0000000000號SIM卡）沒收
。
    犯罪事實
一、甲○○曾於民國89、91年間因施用毒品案件，先後經臺灣苗
    栗地方法院、臺灣新竹地方法院裁定送觀察、勒戒後，均認
    無繼續施用毒品傾向，分別於89年6月27日、91年9月23日執
    行完畢釋放，並由臺灣苗栗地方法院檢察署檢察官以89年度
    毒偵字第1068號、臺灣新竹地方法院檢察署檢察官以91年度
    毒偵字第1109號為不起訴處分確定。又於92年間因施用毒品
    案件，再經臺灣苗栗地方法院裁定令入戒治處所施以強制戒
    治，嗣因毒品危害防制條例修正而於93年1月9日停止戒治出
    所；刑事責任部分則經臺灣苗栗地方法院以92年度訴字第49
    號判決，分別判處有期徒刑1年、6月，定應執行刑為有期徒
    刑1年5月確定；復再於95年間因犯施用毒品罪，經臺灣新竹
    地方法院以95年度訴字第722號判決判處有期徒刑1年2月、8
    月，定應執行刑為有期徒刑1年8月確定。復因公共危險、贓
    物案件，先後經臺灣苗栗地方法院以92年度交訴字第21號、
    92年度苗簡字第952號判決判有期徒刑7月、5月確定，經與
    前開施用毒品案件所處之刑，合併定應執行刑為有期徒刑2
    年3月確定，於93年1月9日入監執行，嗣於94年6月1日因縮
    短刑期假釋出監；惟其於假釋期間內，再犯施用毒品罪，經
    臺灣新竹地方法院以95年度訴字第722號判決判處有期徒刑1
    年2月、8月，定應執行刑為有期徒刑1年8月確定，復因符合
    中華民國九十六年罪犯減刑條例規定，經減刑並定應執行刑
    為有期徒刑10月確定，並與前述假釋經撤銷後所餘殘刑8月
    18日接續執行，甫於97年1月3日（起訴書誤載為97年1月11
    日）縮刑期滿執行完畢。
二、詎甲○○猶不知悔改，知悉海洛因、甲基安非他命分別為毒
    品危害防制條例第2條第2項第1款、第2款之第一級毒品、第
    二級毒品，不得非法持有、施用、販賣、轉讓，竟仍分別為
    下列之犯行：
（一）於98年1月18日上午5時許，基於施用第一級毒品海洛因及
      第二級毒品甲基安非他命之犯意，在其位於苗栗縣頭份鎮
      ○○路257號之租屋處，以將海洛因、甲基安非他命共同
      置於玻璃球內，以火燒烤產生燻煙，再吸食該燻煙之方式
      ，同時施用海洛因、甲基安非他命1次。
（二）另基於販賣第一級毒品海洛因、第二級毒品甲基安非他命
      以營利之各別犯意，以其持用之行動電話門號0000000000
      號（該門號SIM卡係其向不知情之女友張莉苓所借用，並
      置入其所有MOTOROLA廠牌之行動電話機具內），供其作為
      對外聯絡販賣毒品之用，而於附表一所示之時間、地點，
      以附表一所示之方式，販賣如附表一所示價格之毒品予附
      表一所示之黃文威、黃世源、范志豐、古欣巧、鍾興諭、
      徐偉智等人，從中牟利，其中附表一編號十一部分，係於
      聯繫交易事宜後，因故未完成交易（各次販賣對象、時間
      、地點、交易方式及所得財物等均詳如附表一所示）。
（三）另基於轉讓第一級毒品海洛因之犯意，於附表二所載之時
      間、地點，無償轉讓海洛因予范志豐1次（詳附表二）。
三、嗣經臺灣苗栗地方法院檢察署檢察官指揮苗栗縣警察局頭份
    分局偵辦，並向法院聲請核准對甲○○所持用之行動電話門
    號0000000000號、0000000000號實施通訊監察，而依監聽情
    資，於98年1月18日下午5時55分許在苗栗縣頭份鎮○○○路
    215號前拘提甲○○到案，並在其身上扣得前揭其所有供販
    賣毒品所用之MOTOROLA廠牌銀色行動電話機具1支（內插非
    屬甲○○所有之門號0000000000號SIM卡1張），另扣得並無
    積極證據可資證明係供其販賣所用之MOTOROLA廠牌V361型行
    動電話機具1支（內插門號0000000000號SIM卡1張）查悉上
    情。再經警方採集其尿液送驗，檢驗結果確呈海洛因之代謝
    物嗎啡及安非他命、甲基安非他命陽性反應而查知上情。案
    經臺灣苗栗地方法院檢察署檢察官偵查後起訴。
    理    由
壹、證據能力之說明：
一、上訴人即被告甲○○（下稱被告）於原審審理時辯稱：被告
    之自白係因藥癮發作，精神不佳，又遭員警疲勞訊問、脅迫
    ，其為求交保始自白，被告之自白無證據能力云云。惟查：
（一）按被告之自白，非出於強暴、脅迫、利誘、詐欺、疲勞訊
      問、違法羈押或其他不正之方法，且與事實相符者，得為
      證據。此項證據能力之限制，係以被告之自白必須出於其
      自由意志之發動，用以確保自白之任意性及真實性。是被
      告之自白需非本於自由意志之陳述，而係以使用足以影響
      被告自由意志之不正方法所取得，或係利用被告於意識不
      清等情形下所取得，始得認所取得之被告自白因欠缺任意
      性，不問其內容是否與事實相符，而認無證據能力（最高
      法院97年度臺上字第2120號判決要旨參照）。證人即苗栗
      縣警察局頭份分局偵查隊小隊長鄭世聰於原審審理時具結
      證稱：被告98年1月19 日之警詢筆錄，係其負責紀錄，羅
      銘煌負責詢問，詢問過程中被告蠻清醒的，回答問題時，
      也是有考慮後再回答，也沒有發現被告有冒汗、發抖、掉
      眼淚等現象，其沒有說過要被告承認好交差，也沒有說過
      承認就不會被羈押或要籌錢幫被告交保，能不能交保不是
      我們的範圍等語（見原審卷(一)第170至171、173至174頁）
      ；證人即苗栗縣警察局頭份分局偵查佐羅銘煌於原審審理
      時亦具結證稱：98年1月19日被告之警詢筆錄係其負責詢
      問，詢問時被告精神不太好，偶而會打瞌睡，因為在繕打
      電腦時，有時候會有一段時間比較空白，被告就會稍微打
      盹，但我們再問他問題時，會叫他，他就會醒來，並不是
      意識不清，也不是毒癮發作，只是比較累，其沒有對被告
      講說要承認好讓其交差，其也不可能講說要出錢幫被告交
      保，也沒有說過如果不配合要玩死他，其雖然曾經跟被告
      說過，通訊監察時有聽到他有槍，其叫他把槍交出來，其
      會跟檢察官求情，但他一直說沒有槍等語（見原審卷(一)第
      187至192、197至198頁）；證人即苗栗縣警察局頭份分局
      偵查隊隊長林育旺於原審審理時證述：其未曾跟被告講說
      可以拿錢替他交保等語（見原審卷(一)第201至204頁）。再
      經原審勘驗被告98年1月19日之警詢光碟，勘驗結果：一
      、警詢筆錄內容與錄影光碟內容大致相同，自98年1月19
      日下午12時45分製作筆錄時起全程錄影，於98年1月19日
      下午1時29分因被告用餐而中斷錄影1次。二、光碟畫面中
      顯示被告穿著黑色外衣，坐著應訊，詢問員警僅有聲音，
      無影像，詢問方式採一問一答方式進行，員警並有復述問
      題及被告之陳述，且有敲打鍵盤聲、偶有他人談話之交談
      聲，被告在製作警詢筆錄的過程或望向前方、或看桌面、
      或左右張望、偶有打呵欠、變換姿勢之舉動，但神情沒有
      特殊異狀等情，有勘驗筆錄及光碟翻拍照片在卷可稽（見
      原審卷(一)第98至99、102至103頁），足見被告於製作警詢
      筆錄時，確實並無嘔吐、發抖、流淚、流鼻水等長期施用
      海洛因、甲基安非他命之禁斷症狀（參原審卷附之行政院
      衛生署管制藥品管理局98年8月18日管檢字第0980008367
      號函），且被告對警員所有之提問，均有確實回答，雖偶
      有出現打呵欠、閉眼低頭等動作，亦難認被告之精神狀況
      已達無法辨識警察提問之情形。
（二）另被告雖抗辯又遭員警脅迫、利誘云云。惟此情已據證人
      鄭世聰、羅銘煌、林育旺堅詞否認，且被告於原審98年6
      月23日準備程序時係陳稱：其因為藥癮發作，一直冒冷汗
      、一直抖，一心想說要趕快出去找毒品等語（見原審卷(一)
      第56頁），並未提及遭脅迫、利誘一節，其所述是否屬實
      ，已有疑義。參以被告於98年1月19日經警移送臺灣苗栗
      地方法院檢察署接受檢察官訊問時，並未向檢察官指稱警
      員脅迫，倘被告確有遭警員脅迫，何以未立即向檢察官反
      應？是被告辯稱其於警詢時遭警員脅迫乙節，更加令人懷
      疑。再者，觀諸被告於警詢供述之內容（見97年度他字第
      876號卷第17至29頁），其對於自己施用毒品海洛因、甲
      基安非他命之情節，詳細供述，而於司法警察提示其與證
      人徐偉智、黃文威間之通訊監察譯文，確認渠等之通話內
      容，並詢問對話之含意時，被告均能切題回答，且被告對
      於員警之提問，並非全為不利於己之供述，甚且否認販賣
      毒品與證人黃文威、古欣巧、周文灝、邱照芬、范志豐、
      黃世源、徐詩婷、鍾年旗、鍾興諭等人，倘被告確實遭員
      警脅迫，何以仍能為有利於己之陳述？足徵被告於警詢時
      之供述（含自白）均係出於被告之自由意志。
（三）至於被告辯以：因警員表示坦承得獲具保，且會為其籌措
      保釋金，而坦承販賣毒品云云。然被告於案發當時已年滿
      30歲，精神狀況正常，為具有相當智識經驗之成年人，且
      其前即有施用毒品等犯罪前科紀錄，此有臺灣高等法院被
      告前案紀錄表足參，其當知販賣毒品為法律所處罰之重罪
      ，對於自承販賣毒品，可能面臨生命或終身自由剝奪之刑
      罰制裁，亦應知之甚明，倘被告確屬無辜清白，則其理當
      於警詢時極力否認辯駁，以免無端遭受重刑追訴，始合常
      理，豈有可能僅因企求檢察官訊問後，能交保候傳免遭羈
      押之簡薄理由，即陷己入罪，故意承認不實之販賣毒品重
      罪。是其上開所辯，顯與情理有重大悖謬，並不足以採信
      。綜上，足認被告於警詢時之供述，並非出於脅迫、利誘
      、詐欺之不正之方法，依法自得作為證據。
（四）另被告雖亦以其於98年1月19日檢察官訊問及同日於羈押
      庭法官訊問時，因毒癮發作不清楚當時說什麼為由，認其
      供述非出於任意性云云。然檢察官、原審羈押訊問庭法官
      於訊問過程並未對被告實施強暴、脅迫、利誘、詐欺等情
      事，此為被告所不否認，而觀其於檢察官偵查及原審羈押
      庭訊問時所述情詞均具體明確，並無含糊混淆、答非所問
      之情事，且其對於施用毒品之時間、地點、方式等情節，
      亦陳述甚詳，衡非毒癮發作之人所得清楚交代。稽上各情
      ，堪認被告於偵查中及原審法院羈押庭訊問時所為之陳述
      ，當出自於被告之自由意志無疑。
二、按刑事被告之詰問權，係指訴訟上被告有在審判庭盤詰證人
    之權利；偵查中檢察官訊問證人，旨在蒐集被告犯罪證據，
    以確認被告嫌疑之有無及內容，與審判中透過當事人之攻防
    ，經由詰問程序調查證人以認定事實之性質及目的有別。偵
    查中辯護人僅有在場權及陳述意見權，此觀之刑事訴訟法第
    245條第2項前段之規定甚明，檢察官訊問證人並無必須傳喚
    被告使其得以在場之規定，同法第248條第1項前段雖規定「
    如被告在場者，被告得親自詰問」，亦僅賦予該在場被告於
    檢察官訊問證人時得親自詰問證人之機會而已，被告如不在
    場，殊難期有親自詰問之可能。此項未經被告詰問之被告以
    外之人於偵查中向檢察官所為之陳述，依刑事訴訟法第159
    條第1項、第159條之1第2項之規定，除顯有不可信之例外情
    況外，原則上為「法律規定得為證據」之傳聞例外，依其文
    義解釋及立法理由之說明，並無限縮於檢察官在偵查中訊問
    證人之程序，應已給予被告或其辯護人對該證人行使反對詰
    問權者，始有證據能力之可言。為保障被告之反對詰問權，
    並與現行法對傳聞例外所建構之證據容許範圍求其平衡，證
    人在偵查中雖未經被告之詰問，倘被告於審判中已經對該證
    人當庭及先前之陳述進行詰問，即已賦予被告對該證人詰問
    之機會，則該證人於偵查中之陳述即屬完足調查之證據，而
    得作為判斷之依據，此有最高法院97年度臺上字第405號判
    決意旨可參。是依上開說明可知，在偵查中訊問證人，被告
    或其辯護人對該證人雖未行使反對詰問權，依刑事訴訟法第
    159條之1第2項之規定，原則上屬於法律規定為有證據能力
    之傳聞證據，於例外顯有不可信之情況，始否定其得為證據
    ，亦即，得為證據之被告以外之人於偵查中向檢察官所為之
    陳述，因其陳述未經被告詰問，應認屬於未經合法調查之證
    據，但非為無證據能力（亦有最高法院96年度臺上字第4365
    號、96年度臺上字第3923號判決、97年臺上字第356號判決
    意旨可參）。本案證人黃文威、黃世源、范志豐、古欣巧、
    鍾興諭、徐偉智於偵查中之具結證述，被告及辯護人並未釋
    明有何顯不可信之情況，且亦查無顯有不可信之情況，依上
    開之說明，具有證據能力。且前開證人6人於原審審理時，
    經具結進行詰問，皆已賦予被告對該6位證人詰問之機會，
    則該6位證人於偵查中之陳述即屬完足調查之證據，而得作
    為判斷之依據。被告於原審審理時認為：該證人6人於偵查
    中之陳述，未經被告或辯護人詰問，無證據能力云云，與上
    開最高法院判決意旨不符，顯有誤會。
三、按所謂被告以外之人於審判外之陳述，係指被告以外之人就
    其曾經參與或見聞之事實，事後追憶並於審判外為陳述者而
    言。如被告以外之人係被告犯罪之共同正犯、共犯、相對人
    、被害人或其他關係人，而於被告實行犯罪行為時與被告為
    言詞或書面對談，且其對話之本身即係構成被告犯罪行為之
    部分內容者，因非屬其事後就曾經與聞之事實所為之追憶，
    自與審判外之陳述有間，二者不容混淆。又國家基於犯罪偵
    查之目的，對被告或犯罪嫌疑人進行通訊監察，乃係以監控
    與過濾受監察人通訊內容之方式，蒐集對其有關之紀錄，並
    將該紀錄予以查扣，作為認定犯罪與否之證據，屬於刑事訴
    訟上強制處分之一種，而監聽係通訊保障及監察法（下稱通
    保法）所定通訊監察方法之一，司法警察機關依法定程序執
    行監聽取得之錄音，係以錄音設備之機械作用，真實保存當
    時通訊之內容，如通訊一方為受監察人，司法警察在監聽中
    蒐集所得之通訊者對話，若其通話本身即係被告進行犯罪中
    構成犯罪事實之部分內容，則依前開說明，自與所謂「審判
    外之陳述」無涉，應不受傳聞法則之規範，當然具有證據能
    力（最高法院97年度臺上字第1069號判決意旨可資參照）。
    又按有事實足認被告或犯罪嫌疑人有最輕本刑為3年以上有
    期徒刑之罪嫌，並危害國家安全或社會秩序情節重大，而有
    相當理由可信其通訊內容與本案有關，且不能或難以其他方
    法蒐集或調查證據者，得發通訊監察書，通訊保障及監察法
    第5條第1項第1款亦定有明文。苗栗縣警察局頭份分局依據
    臺灣苗栗地方法院核發之97年聲監字第444號通訊監察書、
    97 年聲監續字第715號通訊監察書，於核准通訊監察期間內
    （97年12月6日上午10時起至98年1月4日上午10時止、98年1
    月4日上午10時起至98年2月3日上午10時止），此業據本院
    核閱原審97年聲監字第444號、97年聲監續字第715號通訊監
    察案卷屬實，並有97年度聲監字第444號、97年聲監續字第
    715號通訊監察書在卷可佐（見原審卷(一)第81至84頁）；且
    被告所涉犯係販賣第一級毒品罪，係最輕本刑為無期徒刑之
    罪，而該等犯罪類型之犯罪過程多係透過電話通聯並以代號
    、暗碼等隱晦方式暗中進行，其犯罪結果戕害不特定國人之
    身心健康甚鉅，自屬危害社會秩序情節重大，而有相當理由
    可信犯罪嫌疑人之通訊內容要與涉案情節有關，且難以其他
    方法蒐集或調查證據者，又監聽過程中尚查無任何不法或不
    當侵害人權保障之情事，自屬符合通訊保障及監察法第5條
    第1項第1款、第2項之規定，核係依法所為之監聽，尚無不
    法取證情事或違背法定程序之處，則基於該通訊監察所取得
    之監聽電話錄音自具有證據能力。
四、按「依據監聽錄音結果予以翻譯而製作之通訊監察譯文，乃
    該監聽錄音內容之顯示，此為學理上所稱之派生證據，屬於
    文書證據之一種。此於被告或訴訟關係人對其譯文之真實性
    發生爭執或有所懷疑時，法院固應依刑事訴訟法第165條之1
    第2項規定勘驗該監聽之錄音帶踐行調查證據之程序，以確
    認該錄音聲音是否為本人及其內容與通訊監察譯文之記載是
    否相符；然如被告或訴訟關係人對其監聽錄音之譯文真實性
    並不爭執，顯無辨認其錄音聲音之調查必要性。是法院於審
    判期日就此如已踐行提示通訊監察譯文供當事人辨認或告以
    要旨，使其表示意見等程序並為辯論者，其所為之調查證據
    程序即無不合。」（見最高法院96年度臺上字第1869號判決
    意旨），本案檢察官、被告及辯護人於本院準備程序中表示
    對於卷附之通訊監察譯文同意作為證據（見本院卷第87至89
    頁、110至113、116至118頁），即對上開通訊監察譯文之真
    實性並不爭執（見刑訴第159條之5），本院並於審判期日踐
    行提示該通訊監察譯文交付當事人閱覽或告以要旨，使其表
    示意見，是上開通訊監察譯文本院審酌該書面作為時之情況
    ，認為適當作為證據。又按刑事訴訟法第158條之4之規定，
    係對於除法律另有規定者外，其他違反法定程序蒐得各類證
    據之證據能力如何認定，設其總括性之指導原則。其規範目
    的在於要求實施刑事訴訟程序之公務員，於蒐求證據之初始
    與過程中，應恪遵程序正義，不得違法侵權。如有違反，於
    個案審酌客觀權衡之結果，或將導致證據使用禁止之法效。
    至於蒐得證據之最後，由執行職務之公務員製作之文書，除
    刑事訴訟法有定其程式，應依其規定外，依同法第39條之規
    定，均應記載製作之年、月、日及其所屬機關，由製作人簽
    名。此屬證據取得後文書製作法定程式之遵守，無關乎刑事
    訴訟法第158條之4係規定證據取得過程（程序）適法性之認
    定。公務員製作之文書未經製作人簽名，除本法有特別規定
    （如第46條）外，是否無效或係不合法律上之程式而得命補
    正，抑屬證據證明力之問題，由法院就文書之性質（意思文
    書或報告文書），視各個情形自由判斷（此經最高法院著有
    97年度臺上字第96號判決意旨可參）。本案承辦警員對於被
    告所使用之行動電話門號0000000000號之通訊監察譯文，未
    依刑事訴法第39條之規定，記載製作之年、月、日及其所屬
    機關，並由製作人簽名，有卷附之通訊監察譯文可憑。該文
    書製作過程雖未遵守法定程式，但依前揭最高法院判決意旨
    ，此屬證據取得後文書之製作，非屬證據取得之過程，與刑
    事訴訟法第158條之4規定無涉。故本案此部分並無法律特別
    規定而應認定無效，且經製作該通訊監察譯文之苗栗縣警察
    局頭份分局羅銘煌偵查佐以職務報告書敘明，其當時任職苗
    栗縣警察局頭份分局，上開行動電話之製作日期係自97年12
    月中旬至98年1月中旬日，其已依上開法條之規定補正其文
    書程式不備之處，並予敘明。
五、按法院或檢察官得囑託醫院、學校或其他相當之機關、團體
    為鑑定，或審查他人之鑑定，並準用第203條至第206條之1
    之規定（不包括第202條囑託個人鑑定時應命鑑定人於鑑定
    前具結之規定），而鑑定之經過及其結果，應命鑑定人以言
    詞或書面報告，刑事訴訟法第208條第1項前段及第206條第1
    項分別定有明文。另現行刑事訴訟法關於鑑定之規定，除選
    任自然人充當鑑定人外，另設有囑託機關鑑定制度。依刑事
    訴訟法第198條、第208條之規定，不論鑑定人或鑑定機關、
    團體，固均應由法院、審判長、受命法官或檢察官視具體個
    案之需要而為選任、囑託，並依同法第206條之規定，提出
    言詞或書面報告，始符合同法第159條第1項所定得作為證據
    之「法律有規定」之情形，否則所為之鑑定，仍屬傳聞證據
    。然於司法警察機關調查中之案件，為因應實務上，或因量
    大、或有急迫之現實需求，併例行性當然有鑑定之必要者，
    例如毒品之種類與成分、尿液之毒品反應，或者槍、彈有無
    殺傷力等鑑定，基於檢察一體原則，得由該管檢察長對於轄
    區內之案件，以事前概括選任鑑定人或囑託鑑定機關、團體
    之方式，俾便轄區內之司法警察官、司法警察對於調查中之
    此類案件，得即時送請先前已選任之鑑定人或囑託之鑑定機
    關、團體實施鑑定，以求時效（見法務部92年9月1日法檢字
    第0920035083號函參照，刊載於法務部公報第312期）。此
    種由檢察機關概括選任鑑定人或概括囑託鑑定機關、團體，
    再轉知司法警察官、司法警察於調查犯罪時參考辦理之作為
    ，法無明文禁止，係為因應現行刑事訴訟法增訂傳聞法則及
    其例外規定之實務運作而為。此種由司法警察官、司法警察
    依檢察官所概括選任之鑑定人或囑託鑑定機關、團體所為之
    鑑定結果，與檢察官選任或囑託為鑑定者，性質上並無差異
    ，同具有證據能力。本案卷附之中山醫學大學附設醫院檢驗
    科藥物檢測中心98年2月6日尿液檢驗報告，係依據刑事訴訟
    法第159條之立法理由及同法第206條規定，復審酌毒品鑑定
    報告均係由專業機關人員本於其專業知識及儀器所作成，自
    具有證據能力。
六、按刑事訴訟法第159條之5規定：「（第1項）被告以外之人
    於審判外之陳述，雖不符前四條之規定，而經當事人於審判
    程序同意作為證據，法院審酌該言詞陳述或書面陳述作成時
    之情況，認為適當者，亦得為證據。（第2項）當事人、代
    理人或辯護人於法院調查證據時，知有第一百五十九條第一
    項不得為證據之情形，而未於言詞辯論終結前聲明異議者，
    視為有前項之同意。」，其立法意旨在於傳聞證據未經當事
    人之反對詰問予以核實，原則上先予排除，惟若當事人已放
    棄詰問或未聲明異議，基於證據資料愈豐富，愈有助於真實
    發現之理念，且強化言詞辯論原則，法院自可承認該傳聞證
    據例外擁有證據能力。經查，本案下列使用之苗栗縣警察局
    頭份分局毒品犯罪嫌疑人尿液採驗作業管制紀錄、勘察採證
    同意書各1份、濫用藥物尿液檢驗監管紀錄表3紙，其本質上
    ，係司法警察（官）針對本件具體個案，於調查證據及犯罪
    情形時所製作，不具備例行性、公示性之要件，自非刑事訴
    訟法第159條之4第1款所指公務員職務上製作之紀錄文書、
    證明文書，亦非同條第3款規定與上述公文書具有同等程度
    可信性之文書（最高法院98年度臺上字第3258號判決意旨參
    照）。是其性質上均屬傳聞證據，惟經檢察官、被告、辯護
    人於本院準備程序時，均表示對上開證據之證據能力沒有意
    見，同意作為證據（見本院卷第87至89頁），又本院審酌上
    開言詞陳述或書面陳述作成時之情況，查無其他不法之情狀
    ，足認為得為本案之證據，依刑事訴訟法第159條之5之規定
    ，有證據能力。
七、有關扣案之MOTOROLA廠牌銀色行動電話機具1支（內插門號
    0000000000號SIM卡1張），非屬供述證據而無傳聞法則之適
    用。且上開扣案之物品係警方於98年1月18日下午5時55分許
    ，持拘票在苗栗縣頭份鎮○○○路215號前拘提被告，並在
    其身上所查扣等情，有拘票及報告書2份、搜索扣押筆錄、
    扣押物品目錄表各1份存卷可按（見98年度他字第876號卷第
    52至53、68至71頁），足見係由警員依法定程序合法扣得（
    見刑事訴訟法第130條），且亦與本案具有關聯性，當有證
    據能力。
貳、認定犯罪事實所憑之證據及理由：
一、施用毒品部分：
    訊據被告對其有於前揭時、地，施用第一級毒品海洛因及第
    二級毒品甲基安非他命之犯罪事實，已於警詢、偵查、原審
    及本院審理時坦承不諱（見98年度毒偵字第404號卷第17至
    18、37頁、原審卷(一)第54頁、原審卷(二)第327頁、本院卷第
    158頁）。又其於98年1月18日為警察所採集之尿液經送檢驗
    結果，確呈嗎啡、安非他命及甲基安非他命陽性反應等情，
    有中山醫學大學附設醫院檢驗科藥物檢測中心98年2月6日出
    具之尿液檢驗報告、苗栗縣警察局頭份分局毒品犯罪嫌疑人
    尿液採驗作業管制紀錄、勘察採證同意書各1份、濫用藥物
    尿液檢驗監管紀錄表3紙在卷可稽（見98年度毒偵字第404號
    卷第19至24頁），足認被告此部分自白，與事實相符，堪以
    採信。而被告前於89、91年間因施用毒品案件，先後經臺灣
    苗栗地方法院、臺灣新竹地方法院裁定送觀察、勒戒後，均
    認無繼續施用毒品傾向，分別於89年6月27日、91年9月23日
    執行完畢釋放，並由臺灣苗栗地方法院檢察署檢察官以89年
    度毒偵字第1068號、臺灣新竹地方法院檢察署檢察官以91年
    度毒偵字第1109號為不起訴處分確定；又於92年間因施用毒
    品案件，再經臺灣苗栗地方法院裁定令入戒治處所施以強制
    戒治，嗣因毒品危害防制條例修正而於93年1月9日停止戒治
    出所；刑事責任部分則經臺灣苗栗地方法院以92年度訴字第
    49號判決，分別判處有期徒刑1年、6月，定應執行刑為有期
    徒刑1年5月確定；復再於95年間因犯施用毒品罪，經臺灣新
    竹地方法院以95年度訴字第722號判決判處有期徒刑1年2月
    、8月，定應執行刑為有期徒刑1年8月確定，後於97年1月3
    日縮刑期滿執行完畢等情，有卷附臺灣高等法院被告前案紀
    錄表1份可參，是被告本次施用第一、二級毒品之犯行，雖
    係於其觀察勒戒執行完畢釋放後5年後所為，然其當中已於
    92、95年間，因施用毒品案件，先後經法院判決有罪確定，
    並均已執行完畢，依最高法院95年度第7次刑事庭會議決議
    意旨，應認被告之再犯率甚高，實施觀察勒戒及強制戒治已
    無法收其實效，不合於毒品危害防制條例第20條「5年後再
    犯」之規定，仍應依該條例第10條第1項、第2項之規定論處
    。從而，被告上開施用第一、二級毒品犯行堪已認定，應予
    依法論科。
二、販賣、轉讓毒品部分：
    訊據被告矢口否認有何販賣第一級毒品海洛因、第二級毒品
    甲基安非他命及轉讓第一級毒品之犯行，辯稱：因為其知道
    哪裡可以買毒品，所以證人黃文威、黃世源、范志豐、古欣
    巧、鍾興諭、徐偉智等人會打電話給其問有沒有毒品，其會
    與他們一起出錢、一起去拿，其與上開證人曾因共同出資購
    買毒品之事，發生爭執，且他們均被查獲有施用毒品犯行，
    可能因挾怨報復，或為獲得減刑之利益，誣指被告販賣毒品
    ，其並無販賣毒品，亦無轉讓毒品之情事云云。
（一）被告販賣第一級毒品予證人黃文威（即附表一編號一）部
      分：
  １、被告雖於偵查及法院審理時否認此次有販賣第一級毒品海
      洛因之行為，辯稱：其與黃文威是合資購買海洛因，沒有
      營利意圖云云，惟其於98年1月19日原審法院羈押庭訊問
      時已自承：97年12月15日在頭份交流道旁，有販賣海洛因
      給黃文威，是以新臺幣（下同）500元價錢販賣等語（見
      98年度聲羈字第16號卷第4頁）。又其於本院審理時對此
      部分供稱：其是與黃文威合資購毒，但有關與黃文威聯繫
      之時間、地點、金額、數量、過程均與附表一編號一所載
      相同等語（見本院卷第118頁背面）。
  ２、證人黃文威於檢察官98年1月19日偵查中具結證稱：97年
      12月15日下午4時31分許，其用行動電話門號0000000000
      號連絡被告行動電話門號0000000000號，是在苗栗縣頭份
      鎮○○路靠近中山高交流道附近跟他購買海洛因，以500
      元代價跟他購買1包，數量是0.2公克，他當時是駕駛自用
      小客車，獨自一人向其販賣，其都是以自己的手機跟他連
      絡，他除了門號是0917的外，還有另外1支門號，但是其
      要看電話才知道門號，97年12月15日下午4時32分許這通
      電話之通訊監察譯文，是其與被告連繫購買毒品之通話等
      語（見97年度他字第876號卷第159至160頁）。證人黃文
      威之證述核與被告前揭供述之客觀情節相符。
  ３、證人黃文威為施用毒品之人，其證言之憑信性應較通常一
      般人為低，其證言是否可採為認定被告有販賣第一級毒品
      海洛因之證據，須有其他必要證據加以補強。而證人黃文
      威之上開證言，除與被告對客觀事實之供述相符外，另外
      ，被告持用之行動電話門號0000000000號經通訊監察結果
      ，於97年12月15日下午4時31分41秒至32分56秒，與證人
      黃文威所用之行動電話門號0000000000號，有如下之對話
      ：「Ａ（被告）幹嘛。Ｂ（證人黃文威）：拿錢給你用啊
      。Ａ：多少？Ｂ：拿500給你用啊。Ａ：你等我好不好？
      Ｂ：啊？Ａ：你在哪裡啊？Ｂ：我在興隆里啦。Ａ：你過
      來中華路的國宣（軒）汽車啊。Ｂ：啊？Ａ：你過來中華
      路的國宣（軒）汽車啊。Ｂ：哪邊？國宣（軒）喔。Ａ：
      ㄟ。Ｂ：什麼時候？Ａ：現在。Ｂ：等一下喔，我打電話
      給…（語意不清）。Ａ：啊？Ｂ：等一下啦。Ａ：啊？Ｂ
      ：好啦。Ａ：多久啦？Ｂ：l0分鐘。Ａ：你雞八啦，我趕
      時間呢。Ｂ：時間要3分鐘是不是？Ａ：啊？Ｂ：3分鐘。
      Ａ：嗯。」，有通訊監察譯文1紙附卷，並經本院就其之
      通訊監察錄音勘驗無訛（見97年度他字第876號卷第47頁
      、本院卷第110頁背面至111頁），而被告於本院準備程序
      亦供承：該通電話係其與證人黃文威之通話等語（見本院
      卷第111頁）。依該通訊監察譯文，足以佐證證人黃文威
      上開於警詢、偵查中，有關聯絡方式、購買毒品之金額、
      約定碰面地點之陳述，與事實相符，足認如附表一編號一
      所示，被告確有販賣第一級毒品海洛因予證人黃文威之行
      為。
  ４、雖證人黃文威於原審審理時改稱：其有打電話給甲○○拿
      毒品，也有拿錢給他，但不是跟他買，是跟他朋友買，他
      說他是去跟朋友買，但事實上係怎樣，其是不曉得云云（
      見原審卷(二)第30至31頁），惟此部分證詞與其先前於警、
      偵訊中證述之內容不符，其此部分證言之可信性即令人存
      疑。又其於原審審理時對於合資購買過程，係證稱：其都
      是拿錢給甲○○，甲○○拿海洛因給其，至於甲○○跟誰
      買、買多少數量、多少金額，其不清楚云云（見原審卷(二)
      第49頁），其對於合資方式、購買金額、數量、如何分配
      等情節，皆不清楚。縱認被告辯解及證人黃文威於原審審
      理之陳述可採，被告對於其向上游取得海洛因之管道，並
      未向證人黃文威透露，證人黃文威始會證稱對於被告取得
      海洛因之對象、方法均不知情，故被告為唯一控制管道之
      人，取得之海洛因後之數量要如何交付，全由被告自行決
      定，此種情形，實與事先取得海洛因置於身邊，待有人購
      買後再將之販出之情形並無明顯不同，換言之，不能以取
      得海洛因置於主控者身邊之時間長短，來決定是販賣還是
      合資後幫助施用，而應以主控者其是否有獨立決定之權力
      、販賣之意思及營利之意圖來判斷是否販賣之行為。本案
      之情形，被告具有絕對之獨立決定權力，其可以決定是否
      要交付、交付之數量，並掌握取得第一級毒品海洛因之管
      道，足認其之行為與販賣第一級毒品罪之構成要件相當。
  ５、被告雖於原審審理時辯稱：12月15日那一次，黃文威打電
      話，其騙他說有，他來的時候，他有跟其一起去竹南大姐
      那邊拿毒品，且其曾經騙證人黃文威說有毒品，但其錢拿
      了以後就跑了，所以證人黃文威不可能將錢交給其云云（
      見原審卷(二)第54頁）。然證人黃文威並無相同之說法，而
      其自承：與被告有幾十年交情，跟被告沒有仇恨、過節或
      金錢糾紛等語（見原審卷(二)第51頁），自無挾怨報復被告
      之可能。參以被告於本院準備程序時供承：有關與黃文威
      聯繫之時間、地點、金額、數量、過程均與附表一編號一
      所載相同等語（見本院卷第118頁背面），亦足認被告對
      於如附表一編號一所載之時、地向證人黃文威收取500元
      之事實。從而，被告否認販賣海洛因毒品予證人黃文威云
      云，顯屬卸責之詞，不足採信。
（二）被告販賣第一級毒品海洛因予證人黃世源（即附表一編號
      二）部分：
  １、證人黃世源於98年1月19日偵查時具結證述：97年12月19
      日下午4時49分17秒至4時49分52秒通訊監察譯文，係其與
      被告之通話，內容是要跟甲○○購買1000元毒品海洛因，
      其二人約在竹南鎮頂大埔頂埔國小前交易，一手交錢，一
      手交貨，交易時間是在97年12月19日下午5時30分左右等
      語（見98年度偵字第489號卷第7頁背面、24頁背面至25頁
      ）。又被告於本院準備程序時供承：有關與黃世源聯繫之
      時間、地點、金額、數量、過程均與附表一編號二所載相
      同等語（見本院卷第118頁背面）。證人黃世源為施用毒
      品之人，其證言之憑信性應較通常一般人為低，其證言是
      否可採為認定被告有販賣第一級毒品海洛因之證據，須有
      其他必要證據加以補強。而證人黃世源之上開證言，除與
      被告對客觀事實之陳述相符外，另外被告持用之行動電話
      門號0000000000號於97年12月19日下午4時49分17秒至49
      分52秒，與證人黃世源使用之門號000000000號市內電話
      ，有如下之對話：「Ａ（被告）：喂。Ｂ（證人黃世源）
      ：你在那裡。Ａ：什麼在那裡，我在家裡。Ｂ：Ｂ：你在
      家裡喔，拿那個。Ａ：拿多少。Ｂ：一張。Ａ：你過來頂
      大埔頂埔國小。Ｂ：好。」，有通訊監察譯文1紙在卷，
      並經本院就其之通訊監察錄音勘驗無訛（見98年度偵字第
      489號卷第11頁背面、本院卷第112頁背面，上開通訊監察
      譯文就有關證人黃世源詢及被告在何處之對話，與本院勘
      驗結果有出入，自應以本院勘驗結果為準，然此並不影響
      本案此部分認定之結果），而被告於本院準備程序亦供承
      ：該通電話係其與證人黃世源之通話等語（見本院卷第11
      2頁背面）。依該通訊監察譯文，足以佐證證人黃世源上
      開於警詢、偵查中，有關聯絡方式、購買毒品之金額（即
      「一張」，意指1千元）、約定碰面地點之陳述，並非虛
      構，足認如附表一編號二所示，被告確有販賣第一級毒品
      海洛因予證人黃世源之行為。
  ２、證人黃世源於原審審理時雖改稱：其是跟甲○○一起合資
      買海洛因，都是甲○○去買，其不知道甲○○跟誰買，其
      沒有跟甲○○一起去云云（見原審卷(二)第56至57、63頁）
      。惟此部分證詞與其先前於偵查中證述之內容及客觀事證
      不符，且如前所述，縱認被告辯解及證人黃世源於原審審
      理之陳述可採，被告對於其向上游取得海洛因之管道，並
      未向證人黃世源透露，被告為唯一控制管道之人，取得之
      海洛因後之數量要如何交付，全由被告自行決定，此種情
      形，實與事先取得海洛因置於身邊，待有人購買後再將之
      販出之情形並無明顯不同，本案之情形，被告具有絕對之
      獨立決定權力，其可以決定是否要交付、交付之數量，並
      掌握取得第一級毒品海洛因之管道，足認其之行為與販賣
      第一級毒品罪之構成要件相當。
（三）被告販賣第一、二級毒品予證人范志豐、轉讓第一級毒品
      予證人范志豐（即附表一編號三、四及附表二）部分：
  １、證人范志豐於98年1月19日檢察官偵查時具結證稱：其平
      日使用手機門號0000000000、0000000000號，97年12月13
      日下午1時32分之通訊監察譯文意思，是其去找甲○○拿
      海洛因及甲基安非他命，我們約在他的租屋處，那次跟他
      拿了1000元粗的（甲基安非他命）、1000元細的（指海洛
      因），其離開後，他又打電話給其，跟其說要再給一點海
      洛因，其就掉頭回去他租屋處附近的紅綠燈拿，結果是甲
      ○○委託他友人拿給其的，那名友人其不認識；97年12月
      16日上午7時28分許的通訊監察譯文內容，是那時是要跟
      甲○○調細的（指海洛因），要以1000元代價跟他購買，
      原本約在三灣國中碰見，後來因為他晚到，其二人約在三
      灣國中前面一點的地方交易，那次是他親自出來，是一手
      交錢，一手交貨；而97年12月22日上午11時56分之通訊監
      察譯文內容，係其要過去找甲○○，他說要其順便幫他買
      一支筆（意指注射針筒），後來其就到他的租屋處，跟他
      各施打一筆（意指海洛因），那個海洛因是他送給其的，
      因為其幫他買針筒，他算是請其的等語（見98年度偵字第
      489號卷第87至88頁）。復於原審審理中具結證稱：其在
      檢察官偵查時所述的都是實在，檢察官訊問時並沒有對其
      施加壓力，檢察官訊問時都有提示通訊監察譯文，其是照
      著譯文實說，其與甲○○間並無金錢、情感或買賣、施用
      毒品之糾紛等語（見原審卷(二)第112至115頁），足徵證人
      范志豐就向被告購買如附表一編號三、四所示海洛因、甲
      基安非他命，及被告如附表二所示無償轉讓第一級毒品海
      洛因之情節，前後證述互核均相符。
  ２、證人范志豐為施用毒品之人，其證言之憑信性應較通常一
      般人為低，其證言是否可採為認定被告有販賣第一級毒品
      海洛因之證據，須有其他必要證據加以補強。被告於本院
      準備程序時供承：有關與范志豐聯繫之時間、地點、金額
      、數量、過程均與附表一編號三、四所載相同等語（見本
      院卷第118頁背面）。可知證人范志豐之上開證言，核與
      被告對客觀事實之陳述相符，另外被告持用之行動電話門
      號0000000000號，與證人范志豐使用之行動電話門號0000
      000000號，有如下之對話：
    (1)有關附表一編號三部分：
      第一通：97年12月13日下午1時32分29秒至33分36秒：「
      Ｂ（證人范志豐）：喂。Ａ（被告）：他軟的、細的沒有
      拿到啦。Ｂ：那我就回頭啊。Ａ：就窗戶就好了，我跟你
      講，他們現在都用照相的你知道嗎？Ｂ：什麼啊？Ａ：現
      在我們這邊都用照相的喔，怕就不要，就在窗戶那邊就好
      了。Ｂ：我知道，我知道，那我要到哪邊？Ａ：窗戶啊？
      Ｂ：窗戶是嘛？好啊。那我從那等你是嗎？好啊，OK一分
      鐘到，好。Ａ：不是，現在我朋友拿給你了沒？Ｂ：有啊
      ，拿了啊。他騎進去了啊，回去了啊，他啊。Ａ：那我跟
      你講，你一樣騎上去，我叫他拿上去給你。Ｂ：好啊好啊
      ，我就在紅綠燈那裡，好啊，紅綠燈那裡，好啊。Ａ：好
      不好？Ｂ：好啊，我就在紅綠燈那裡啊。Ａ：好不好。Ｂ
      ：好。」
      第二通：97年12月13日下午1時36分28秒至36分58秒：「
      Ｂ（證人范志豐）：喂。Ａ（被告）：我拿給我朋友了，
      我拿給我朋友了。Ｂ：我知道我知道，我拿了，好。Ａ：
      拿到了沒？Ｂ：拿到了拿到了，我以為你說底下SEVEN，
      我就跑下去，然後又上來，他剛好出來啊。Ａ：ㄟ。Ｂ：
      好好。」。
      以上有通訊監察譯文1紙在卷，並經本院就上開第一通之
      通訊監察錄音勘驗無訛（見98年度偵字第1997號卷第74頁
      、本院卷第116頁背面，另第二通部分被告表示捨棄勘驗
      ，同意以卷附之譯文為準，見本院卷第113頁背面），又
      被告於本院準備程序時供承上開第一通係其與證人范志豐
      之通話（見本院卷第117頁）。依該通訊監察譯文，足以
      佐證證人范志豐上開於偵查及原審審理中，有關聯絡方式
      、購買之毒品種類、金額、交易地點、交付方式（交易完
      成後，被告再打電話給證人范志豐，說要再給一些海洛因
      ，證人范志豐返回被告租屋處附近的紅綠燈拿取，後由被
      告委託他友人拿給證人范志豐）之陳述，應與事實相符。
      足認如附表一編號三所示，被告確有一行為同時販賣第一
      級毒品海洛因、第二級毒品甲基安非他命予證人范志豐之
      行為。又依上述說明，證人范志豐回頭再取得第一級毒品
      海洛因，係由被告之一名友人交付，惟該名被告之友人為
      何人？是否知悉交付之物品為海洛因？是否與被告有共同
      犯意聯絡？尚無其他積極證據可資證明，依證據裁判法則
      ，自不得認定其與被告為共同正犯，併予敘明。
    (2)有關附表一編號四部分：
      第一通：97年12月16日7時28分20秒至30分20秒：「Ｂ（
      證人范志豐）：喂。Ａ（被告）：在哪裡？（聊天）。Ｂ
      ：沒有啊，在家裡啊？你沒有在家裡嗎？Ａ：有啊。Ｂ：
      你有吃的嗎？Ａ：有啊。Ｂ：（聊天…）有嗎？Ａ：什麼
      東西？Ｂ：我等一下8點要上班啊，所以變成說我們到三
      灣，我拿500粗及500細的啊。Ａ：粗的我沒有了。Ｂ：粗
      的你沒有了？Ａ：ㄟ，粗的昨天就已經沒有了。Ｂ：好啊
      ，那你。Ａ：粗的我昨天就已經用掉了。Ｂ：那就拿細的
      啊。Ａ：嗯。Ｂ：嘿啊，你可以到三灣嗎？Ａ：三灣喔？
      Ｂ：對啊，因為我等一下8點要上班啊。Ａ：嗯。Ｂ：嘿
      啊。Ａ：好。Ｂ：好喔，那10分鐘以後到喔。15分鐘好了
      ，15分鐘。Ａ：不是不是，我剛起床，我要穿一下衣服那
      些呢。Ｂ：好啊，好啊，15分鐘到好嗎？Ａ：啊？Ｂ：45
      分喔，現在才30分啊。Ａ：啊？Ｂ：45分喔，45分到那邊
      啊，就我們那，三灣國中那啊。那你就先穿衣服出門了阿
      ，嘿有聽到嗎？Ａ：好。」
      第二通：97年12月16日7時46分31秒至46分54秒：「Ｂ（
      證人范志豐）：喂，你到了嗎？Ａ（被告）：快到了啊。
      Ｂ：快到了，我現在已經到了啊，我現在在就在正門口這
      邊阿，我已經到了啊。Ａ：我過那個三灣派出所了。Ｂ：
      過三灣派出所了，好。」
      第三通：97年12月16日7時47分25秒至7時47分42秒：「Ａ
      ：（被告）喂。Ｂ（證人范志豐）：喂，你在我後面嘛，
      是嗎？現在紅綠燈停著第一台的阿？Ａ：ㄟ是。Ｂ：好過
      來過來，我停旁邊，你開過來。」
      以上有通訊監察譯文1紙在卷，並經本院就上開三通通訊
      監察錄音勘驗無訛（見98年度偵字第1997號卷第75頁、本
      院卷第111頁背面至112頁），被告於本院準備程序時亦供
      承：上開三通電話係其與證人范志豐之通話，電話中之「
      粗的」是指甲基安非他命，「細的」是指海洛因等語（見
      本院卷第112頁）。依該通訊監察譯文，足以佐證證人范
      志豐上開於偵查及原審審理中，有關聯絡方式、購買毒品
      種類、金額（原欲購買各500元之甲基安非他命及海洛因
      ，因甲基安非他命沒貨，故合併以1000元購買海洛因）、
      約定碰面地點、時間之陳述，並非虛構，足認如附表一編
      號四所示，被告確有販賣第一級毒品海洛因予證人范志豐
      之行為。
    (3)有關附表二部分：
      第一通：97年12月22日上午11時56分18秒至57分4秒：「
      Ａ（被告）：喂。Ｂ（證人范志豐）：喂，睡覺是嗎？Ａ
      ：ㄟ，幫我買一支筆啊。Ｂ：啊，買什麼啊？Ａ：幫我買
      一支筆啊。Ｂ：我要去哪裡買？Ａ：那個我們農會那附近
      有一個藥局啊，就有賣。Ｂ：農會哪裡附近？Ａ：有啦。
      Ｂ：誰要的啦？誰要的啦？Ａ：我要的啦。Ｂ：你要幹嘛
      ？Ａ：我要的勒。Ｂ：你要打？Ａ：是勒。Ｂ：你機八啦
      ，你要？Ａ：我跟你說我要的勒，拜託一下啦。Ｂ：你在
      家是嗎？好啦。等一下我到你要開門阿，我叫一聲啊。Ａ
      ：好。」。
      第二通：97年12月22日中午12時11分19秒至11分45秒：「
      Ｂ（證人范志豐）：喂。Ａ（被告）：嗯。Ｂ：出來開門
      阿。Ａ：門沒有鎖。Ｂ：門沒有鎖，好。」。
      以上有通訊監察譯文1紙在卷可憑（見98年度偵字第1997
      號卷第76頁），被告於本院準備程序時對上開通訊監察譯
      文，同意以原卷附之譯文為準（見本院卷第113頁背面）
      。依該通訊監察譯文，足以佐證證人范志豐上開於偵查及
      原審審理中，有關聯絡方式、代買注射針筒、供被告施打
      之陳述，與事實相符，足認如附表二所示，被告確有轉讓
      第一級毒品海洛因予證人范志豐之行為。
  ３、被告於原審審理時雖抗辯：其與范志豐有過節，范志豐認
      為他女朋友絲秀琳被抓，是其叫警察去的，范志豐還曾經
      到其租屋處敲其房子的東西，范志豐的女友絲秀琳有販毒
      ，不需要跟其拿毒品，范志豐可能係想減刑云云。然證人
      范志豐女友絲秀琳固曾因販賣第二級毒品，遭本院以96年
      度上訴字第371號判決判處有期徒刑8年確定，於97年11月
      16日入監執行，惟其販賣第二級毒品時間係在90年10月至
      91年2月間，與本案相距已逾6年有餘，此有絲秀琳之臺灣
      高等法前案紀錄表及該刑事判決在卷可參（見原審卷(二)第
      276至283頁、第333至346頁），並無其他積極可資認定案
      外人絲秀琳仍有持續販賣毒品之行為。況且，依前揭前案
      紀錄表所載，案外人絲秀琳於97年11月16日入監執行迄今
      ，入監時間係在本案如附表一所示販賣毒品時間之前，可
      認證人范志豐有關本案之毒品來源，並非來自案外人絲秀
      琳。再參以證人范志豐其所涉與本案相關之施用毒品案件
      ，業經臺灣苗栗地方法院98年8月10日以98年度訴字第442
      號判決判處應執行有期徒刑11月確定，該案件范志豐並未
      因供出被告而獲得減刑，有該判決書在卷可憑（見原審卷
      (二)第358頁），其仍於原審98年11月26日審理時為前後一
      致之陳述，即難認證人范志豐係誣指被告犯罪以求得減刑
      。是被告前揭抗辯，無非事後飾卸之詞，不足以對其為有
      利之認定。
（四）被告販賣第一級毒品海洛因予證人古欣巧（即附表一編號
      五至八）部分：
  １、被告雖於原審及本院審理時否認販賣毒品之行為，惟其於
      98年1月19日檢察官偵查時自承：其有販賣毒品給古欣巧
      、鍾興諭，古欣巧是賣海洛因等語（見97年度他字第876
      號卷第235頁）。
  ２、證人古欣巧於檢察官偵查時具結證稱：其平日使用手機00
      00000000、0000000000號，其跟甲○○連絡，是撥打他的
      門號0000000000號手機；97年12月19日下午2時29分通訊
      監察譯文，係其要找甲○○購買海洛因500元，雙方約在
      苗栗縣頭份鎮斗煥坪往三灣替代道路對面眼鏡行前，一手
      交錢，一手交貨；97年12月20日上午10時35分通訊監察譯
      文，也是一樣，要跟他購買500元的海洛因，雙方約在苗
      栗縣竹南鎮○○路寶萊德電子廠旁的加油站，也是一手交
      錢，一手交貨；97年12月21日下午6時45分通訊監察譯文
      ，一樣也是跟他購買毒品，其當時在上班，其約他在最愛
      KTV酒店前，買500元的海洛因；98年1月3日下午5時53分
      通訊監察譯文，也是跟他購買海洛因，代價為1000元，約
      在河背（苗栗縣頭份鎮○○路）統一超商前，一手交錢，
      一手交貨等語（見98年度偵字第489號卷第116頁）。
  ３、證人古欣巧為施用毒品之人，其證言之憑信性應較通常一
      般人為低，其證言是否可採為認定被告有販賣第一級毒品
      海洛因之證據，須有其他必要證據加以補強。而證人古欣
      巧之上開證言，除與前揭被告於偵查中之供述相符外，另
      外，被告持用之行動電話門號0000000000號經通訊監察結
      果，與證人古欣巧使用之行動電話門號0000000000（附表
      一編號五、六、八部分）、0000000000號（附表一編號七
      部分），有如下之對話：
    (1)有關附表一編號五部分：97年12月19日下午2時29分15秒
      至30分52秒：「Ｂ（證人古欣巧）：喂。Ａ（被告）：喂
      。Ｂ：你是甲○○嗎。Ａ：什麼事，你誰。Ｂ：你是石頭
      嗎。Ａ：幹嗎。Ｂ：我是阿玉的朋友啦，上次一起跟阿玉
      一起去找你的呀。Ａ：妳要幹嗎。Ｂ：我要還你錢。Ａ：
      還我多少錢。Ｂ：還你500元可以嗎。Ａ：那妳現在要怎
      樣，那一種的。Ｂ：那個林志玲呀。Ａ：對呀要那一種的
      ，喔，妳在那邊。Ｂ:我在頭份，你要在上次阿玉載我去
      的那邊嗎。Ａ:我怎麼知道載妳去那邊。Ｂ:在那個親民工
      專那邊呀。Ａ：那個有沒有，斗煥兵營有沒有的那個眼鏡
      行。Ｂ:喔，眼鏡行是嗎。Ａ：是。Ｂ:那我到的時候再打
      給你。」
      以上有通訊監察譯文1紙在卷，並經本院就該通通訊監察
      錄音勘驗無訛（見98年度偵字第1997號卷第62頁、本院卷
      第112頁背面至113頁），被告於本院準備程序時亦供承：
      上開電話係其與證人古欣巧之通話等語（見本院卷第113
      頁）。依該通訊監察譯文，足以佐證證人古欣巧上開於偵
      查中，有關聯絡方式、購買毒品金額、約定碰面地點、時
      間、交易方式之陳述，並非虛構，足認如附表一編號五所
      示，被告確有販賣第一級毒品海洛因予證人古欣巧之行為
      。
    (2)有關附表一編號六部分：
      第一通：97年12月20日上午10時35分9秒至37分11秒：「
      Ｂ（證人古欣巧）：喂。Ａ（被告）：怎樣。Ｂ：我上次
      借的錢還你啊。Ａ：多少錢？Ｂ：一樣啊。Ａ：機車啦，
      一樣勒，我還跟你一樣勒。Ｂ：就差幾百。Ａ：你已經習
      慣了，不要，每次都這樣子搞。Ｂ：不是都一樣嗎？Ａ：
      甚麼一樣，你們都搞這樣子的，你在哪裡。Ｂ：我來接弟
      弟，給保母帶，我來接他。Ａ：那現在怎麼辦。Ｂ：看你
      在哪裡，我去找你。Ａ：那你跟誰。Ｂ：我跟我兒子。Ａ
      ：還有誰。Ｂ：只有我跟我兒子而已，沒有，昨天那一個
      是我店裡的少爺啦。Ａ：竹南加油站，頂大埔。Ｂ：竹南
      的嗎？好，我到了響給你。Ａ：嗯。」
      第二通：97年12月20日上午10時47分42秒至47分58秒：「
      Ａ（被告）：喂。Ｂ（證人古欣巧）：喂，我到了。Ａ：
      保來得（寶萊德）全家。Ｂ：喔，好好。」
      以上有通訊監察譯文1份在卷可憑（98年度偵字第1997號
      卷第62至63頁），被告於本院準備程序時對上開通訊監察
      譯文，同意以原卷附之譯文為準（見本院卷第113頁背面
      ）。依該通訊監察譯文，足以佐證證人古欣巧上開於偵查
      中，有關聯絡方式、購買毒品金額、約定碰面地點、時間
      、交易方式之陳述，應屬事實，足認如附表一編號六所示
      ，被告確有販賣第一級毒品海洛因予證人古欣巧之行為。
    (3)有關附表一編號七部分：
      第一通：97年12月21日下午6時45分28秒至46分44秒：「
      Ａ（被告）：喂。Ｂ（證人古欣巧）：我阿巧，你有空嗎
      ？Ａ：你是誰？Ｂ：阿巧啦，你可以到最愛嗎。Ａ：好，
      多少？Ｂ：一樣啊，因為我上班不能放太多那個啦。Ａ：
      那個不用講太多，你現在出來門口，最愛在那邊。Ｂ：錢
      龍斜對面阿（之後聊天，報路）。」
      第二通：97年12月21日下午7時16分51秒至17分23秒：
      「Ｂ（證人古欣巧）：到了是嗎，我在坐檯拉。Ａ（被告
      ）：喂，你又唬我，每次電話都不接。Ｂ：我在坐檯啦，
      我現在出去。Ａ：快點啦」
      以上有通訊監察譯文1紙在卷可憑（98年度偵字第1997號
      卷第63頁），被告於本院準備程序時對上開通訊監察譯文
      同意以原卷附之譯文為準（見本院卷第113頁背面）。依
      該通訊監察譯文，足以佐證證人古欣巧上開於偵查中，有
      關聯絡方式、購買毒品金額、約定碰面地點、時間之陳述
      ，應屬事實，足認如附表一編號七所示，被告確有販賣第
      一級毒品海洛因予證人古欣巧之行為。
    (4)有關附表一編號八部分：
      第一通：98年1月3日下午5時53分32秒至54分57秒：「Ａ
      （被告）：喂。Ｂ（證人古欣巧）石頭，你那裡有嗎？Ａ
      ：阿巧姐…（聊天），你旁邊有人嗎？Ｂ：沒有阿。Ａ：
      你要How Much？Ｂ：一樣啊，5啊，可以嗎？Ａ：不是，
      你都不會想到喔。Ｂ：好，1。Ａ：啊？Ｂ：好，1。Ａ：
      一句話，好。Ｂ：你要拿過來喔。Ａ：我沒有車子喔，車
      子被人家借去了。Ｂ：在哪裡，快一點啦，我電話沒錢了
      啦。Ａ：在那個阿通他家那邊。Ｂ：阿通我不知道誰啦。
      Ａ：河背這邊Seven Eleven。Ｂ：好。Ａ：要多久？Ｂ：
      l0到15分鐘。好。」
      第二通：98年1月3日下午6時14分7秒至14分26秒：「Ｂ（
      證人古欣巧）：喂，到了。Ａ（被告）：到了。Ｂ：喂。
      Ａ：下車啊。」。
      以上有通訊監察譯文1份在卷可憑（98年度偵字第1997號
      卷第63至64頁），被告於本院準備程序時對上開通訊監察
      譯文，同意以原卷附之譯文為準（見本院卷第113頁背面
      ）。依該通訊監察譯文，足以佐證證人古欣巧上開於偵查
      中，有關聯絡方式、購買毒品金額、約定碰面地點、時間
      、交易方式之陳述，應屬事實，足認如附表一編號八所示
      ，被告確有販賣第一級毒品海洛因予證人古欣巧之行為。
  ４、又證人古欣巧於原審審理中雖具結改稱：其向被告拿毒品
      ，並不是一手交錢，一手交貨，他會帶其去找別人，但其
      不知道是誰，其拿錢給被告，被告就會進去，其在外面等
      他，其在檢察官訊問時沒有留意這種關係云云（見原審卷
      (二)第122頁）。惟此部分證詞與其先後於警、偵訊中所述
      內容不符，且證人古欣巧為一智識正常之成年人，何謂「
      一手交錢、一手交貨」豈有不知之理，竟陳稱：「一手交
      錢，一手交貨是他跟別人給我」（見原審卷(二)第124頁）
      ，其前揭於本院審理時之所述，顯已可能遭受不當外力干
      擾、內在之壓力，而為迴護被告之陳述，自較其先前所述
      存有虛偽不實之風險，應以其先前供述較為可信。是被告
      否認販賣毒品海洛因予證人古欣巧云云，顯屬卸責之詞，
      不足採信。
（五）被告販賣第一級毒品海洛因予證人鍾興諭（附表一編號九
      至十）部分：
  １、被告雖於原審、本院審理時否認販賣毒品，惟其於98年1
      月19日檢察官偵查時自承：其有販賣毒品給古欣巧、鍾興
      諭等語（見97年度他字第876號卷第235頁）。又被告於本
      院準備程序時供承：其是與鍾興諭合資，至於有關與鍾興
      諭聯繫之時間、地點、金額、數量、過程均與附表一編號
      九、十所載相同等語（見本院卷第118頁背面）。
  ２、證人鍾興諭於檢察官偵查時具結證稱：其平日使用手機門
      號0000000000號，其跟甲○○連絡，是撥打他的門號0000
      000000號手機；97年12月9日下午2時42分通訊監察譯文，
      是其要跟甲○○購買海洛因，地點是在他的租屋處，跟他
      買了500元，是一手交錢一手交貨；97年12月17日下午6時
      31分通訊監察譯文，一樣也是跟他買毒品海洛因，在他的
      租屋處購買，也是一手交錢、一手交貨，一樣是500元，
      其電話中提到的女孩子就是指海洛因等語（見98年度偵字
      第489號卷第138頁）。證人鍾興諭證述與被告前揭供述相
      符。
  ３、證人鍾興諭為施用毒品之人，其證言之憑信性應較通常一
      般人為低，其證言是否可採為認定被告有販賣第一級毒品
      海洛因之證據，須有其他必要證據加以補強。而證人鍾興
      諭之上開證言，除與被告前揭之供述相符外，另外，被告
      持用之行動電話門號0000000000號經通訊監察結果，與證
      人鍾興諭使用之行動電話門號0000000000號有如下之對話
      ：
    (1)有關附表一編號九部分：
      第一通：97年12月9日下午2時42分56秒至43分56秒：「Ａ
      （被告）：喂。Ｂ（證人鍾興諭）：喂，甲○○嗎？Ａ：
      啊？Ｂ：甲○○嗎？Ａ：我就是啊。Ｂ：你好了沒有？Ａ
      ：啊？Ｂ：你好了嗎？Ａ：現在好了啦。Ｂ：啊？Ａ：現
      在好了。Ｂ：好了喔，那你過來我家啊。我沒車子。Ａ：
      沒有，我在跟計程車講啦。Ｂ：計程車，你坐計程車喔。
      Ａ：嗯。Ｂ：那要怎樣喔？Ａ：先掛掉一下。」
      第二通：97年12月9日下午6時18分50秒：「Ａ（被告）：
      喂。Ｂ（證人鍾興諭）：喂，到了啊。Ａ：木材工廠，你
      左邊不是有一個木材工廠？Ｂ：你說怎樣啊？Ａ：你左邊
      有沒有木材工廠？Ｂ：啊？Ａ：你左邊是不是有一個木材
      ，放很多木頭的？Ｂ：左邊？Ａ：你左手邊是不是放很多
      木頭？Ｂ：喔，你的電話很小聲啊。Ａ：你左手邊不是放
      很多木頭？Ｂ：喂」。（偵查卷內原無此通訊監察譯文，
      經本院準備程序時，勘驗而製作此譯文）
      第三通：97年12月9日下午6時20分52秒至21分40秒：「Ａ
      ：喂，進來啊。Ｂ：啊？Ａ：來啊。Ｂ：木材工廠，我在
      木材工廠了啊。Ａ：木材工廠裡面這條路呢。Ｂ：啊？Ａ
      ：兩邊都有木材工廠旁邊這條路進來啊。Ｂ：你說怎樣啊
      ？Ａ：你在哪裡啦？Ｂ：木材工廠裡面啊。Ａ：喂，你雞
      八啦，車子停著啦。Ｂ：喂。Ａ：車子停著啊。Ｂ：你有
      看到我嗎？Ａ：就在一樓，你裝笑為，我窗戶開著。Ｂ：
      阿？Ａ：車子停著啊。Ｂ：我停好了啊。Ａ：停好下來啊
      。這間啊，就對啊。Ｂ：你在哪邊？Ａ：我在裡面勒。Ｂ
      ：好」
      以上有通訊監察譯文1紙在卷，並經本院就第一、二通通
      訊監察錄音勘驗無訛（見98年度偵字第489號卷第61至62
      頁、本院卷第117頁），被告於本院準備程序時亦供承：
      上開電話係其與證人鍾興諭之通話等語（見本院卷第117
      頁背面）。依該通訊監察譯文，足以佐證證人鍾興諭上開
      於偵查中，有關聯絡方式、約定碰面地點、時間、交易方
      式之陳述，並非虛構，足認如附表一編號九所示，被告確
      有販賣第一級毒品海洛因予證人鍾興諭之行為。
    (2)有關附表一編號十部分：
      97年12月17日下午6時31分51秒至33分10秒：「Ａ（被告
      ）：喂。Ｂ（證人鍾興諭）：那個啊，女孩子啊。Ａ：多
      少？Ｂ：一樣子啊。Ａ：多少啦？Ｂ：啊？Ａ：多少啦？
      Ｂ：什麼東西？Ａ：你要拿多少？Ｂ：500。Ａ：…（語
      意不清）怎麼講的？Ｂ：你就用量500的給我啊。我20號
      才有錢啊。Ａ：不是啦，反正我就是這樣子啦，我也不管
      你們了啦，你們要怎樣了啦，反正我就是照那樣子走，我
      也沒有辦法了啦，我已經賠很多錢了啦，我是先跟你講，
      不要說喔。Ｂ：好啦。去哪裡找你？Ａ：一樣啊。Ｂ：好
      。」
      97年12月17日下午6時57分36秒至58分3秒：「Ｂ（證人鍾
      興諭）：喂，到了。」
      以上有通訊監察譯文1份在卷可憑（見98年度偵字第489號
      卷第62至63頁），被告於本院準備程序時對上開通訊監察
      譯文，同意以原卷附之譯文為準（見本院卷第113頁背面
      ）。依該通訊監察譯文，足以佐證證人鍾興諭上開於偵查
      中，有關聯絡方式、購買毒品種類（女孩子指海洛因）、
      金額、約定碰面地點、時間、交易方式之陳述，應屬事實
      ，足認如附表一編號十所示，被告確有販賣第一級毒品海
      洛因予證人鍾興諭之行為。
  ４、雖證人鍾興諭於原審審理時改證稱：其去找被告時，被告
      沒有毒品，被告要去跟別人拿，其在被告住處等，97年12
      月17日那次，其並沒有拿到毒品云云。惟其亦證述：當初
      其在接受檢察官訊問時的記憶比較清楚，應該以跟檢察官
      講的為準，其與甲○○沒有糾紛或過節，其沒有理由陷害
      他，其並沒有因為供出甲○○而有減刑等語（見原審卷(二)
      第149、153至154頁），足見證人鍾興諭於原審審理時，
      因距離案發時間確已久遠，顯然記憶已受影響而無法完全
      清晰無誤並精確陳述，而其於警、偵訊中之陳述係在記憶
      猶新之情況直接作成，其陳述應較趨於真實，顯較其於原
      審審理時之證述較具有可信性。又如前述，被告為唯一控
      制管道之人，取得之海洛因後之數量要如何交付，全由被
      告自行決定，此種情形，實與事先取得海洛因置於身邊，
      待有人購買後再將之販出之情形並無明顯不同，本案之情
      形，被告具有絕對之獨立決定權力，其可以決定是否要交
      付、交付之數量，並掌握取得第一級毒品海洛因之管道，
      足認其之行為與販賣第一級毒品罪之構成要件相當。
（六）被告販賣第二級毒品甲基安非他命予證人徐偉智（附表一
      編號十一至十二）部分：
  １、被告雖於原審及本院審理時否認販賣第二級毒品甲基安非
      他命予徐偉智，惟其於98年1月19日警詢時坦承：依卷附
      97年12月9日下午7時27分03秒通聯譯文資料，徐偉智以其
      0000000000號行動電話撥打其所有之0000000000號行動電
      話，該通聯意義是徐偉智叫其幫他調1000元的毒品（甲基
      安非他命），交易有無成功其忘記了；97年12月17日上午
      2時43分21秒通聯譯文資料，徐偉智以其0000000000號行
      動電話撥打其所有之0000000000號行動電話，通聯內容的
      意思是徐偉智向其購買500元之甲基安非他命，後面是其
      請徐偉智購買電子磅秤的談話內容，上述交易有成功，當
      時電話掛掉後，徐偉智到其租屋處苗栗縣頭份鎮○○里○
      ○路257號找其，其拿500元的安非他命給徐偉智，金額從
      購買電子磅秤的款項中扣除等語（見97年度他字第876號
      卷第21至23頁）。其復於檢察官98年1月19日偵查時自承
      ：97年12月9日下午7時27分通訊監察譯文內容，那時徐偉
      智打電話給其，問有沒有「粗的」，「粗的」是指甲基安
      非他命，他是以1千元代價跟其購買，當日是約在其的租
      屋處，如果是在租屋處就是有拿錢給其；97年12月17日凌
      晨2時46分通訊監察譯文內容，徐偉智說的「一半」是指
      要買500元的甲基安非他命，後面是說其有請他幫忙購買
      電子磅秤的事情，那一次交易的地點應該還是在其的租屋
      處，他是直接拿其要購買電子磅秤的錢來抵等語（97年度
      他字第876號卷第233至234頁）；又於羈押庭訊問時供承
      ：其有於97年12月9日及12月17日，在頭份鎮○○里○○
      路257號，以1000元及500元價格販賣甲基安非他命給徐偉
      智等語（見97年度他字第876號卷240頁）。
  ２、證人徐偉智於檢察官偵查時具結證述：97年12月9日下午7
      時27分03秒至7時27分29秒之通訊監察譯文，是其向甲○
      ○購買1000元的毒品安非他命，是其打給甲○○，叫他到
      工作室找其，但他沒有來，所以交易沒有完成；97年12月
      17日凌晨2時43分21秒至2時46分03秒通訊監察譯文，是其
      向甲○○購買500元的毒品安非他命，他說有，其就到苗
      栗縣頭份鎮○○路257號拿500元的毒品拿甲基安非他命，
      所以正確時間是在97年12月17日凌晨2時48分許，另外的
      內容是甲○○叫其在網路上購買5台電子磅秤的，其看比
      較便宜的所以就幫他買700元的，結果他不要那電子磅秤
      ，他有跟店家連絡並講好，要將4台電子磅秤退回，並且
      補回差價，他沒有跟其收錢，但之後在幫他修電腦時，就
      從幫他弄電腦的錢扣掉毒品甲基安非他命的500元等語（
      見97年度他字第876號卷第32至35、121至122頁）。另被
      告於檢察官98年1月19日偵查時雖供稱：97年12月9日，徐
      偉智打電話問有沒有「粗的」，他是以1千元代價跟其購
      買，當日是約在其的租屋處，如果是在租屋處就是有拿錢
      給其等語，惟其於警詢時已供稱：已經不記得是否有交易
      。且證人徐偉智於偵查及原審審理時均證稱：當天約定好
      之後，被告並未到其工作室等語，衡情被告因與他人交易
      次數頻繁，就當日經過，記憶顯較之僅與被告有數次交易
      之證人徐偉智為不清楚，是觀諸上情，應以證人徐偉智所
      證情節較為可信，因認當次交易僅止於未遂階段。
  ３、證人徐偉智為施用毒品之人，其證言之憑信性應較通常一
      般人為低，其證言是否可採為認定被告有販賣第二級毒品
      甲基安非他命之證據，須有其他必要證據加以補強。而證
      人徐偉智之上開證言，除與被告前揭之供述相符外，另外
      ，被告持用之行動電話門號0000000000號經通訊監察結果
      ，與證人徐偉智使用之行動電話門號0000000000號有如下
      之對話：
    (1)有關附表一編號十一部分：
      97年12月9日下午7時27分3秒至27分29秒：「Ｂ（證人徐
      偉智）：你還在那邊嗎。Ａ（被告）：幹嘛？Ｂ：ㄟ，粗
      的還有嗎？Ａ：有。Ｂ：一張啊。Ａ：嗯。」
      以上有通訊監察譯文1紙在卷，並經本院就該通通訊監察
      錄音勘驗無訛（見98年度他字第876號卷第104頁、本院卷
      第118頁），被告於本院準備程序時亦供承：上開電話係
      其與證人徐偉智之通話，電話中之「粗的」是指甲基安非
      他命，金額是1千元等語（見本院卷第118頁）。依該通訊
      監察譯文，足以佐證證人徐偉智上開於偵查中，有關聯絡
      方式、毒品種類、金額、約定碰面地點、時間之陳述，並
      非虛構，足認如附表一編號十一所示，被告確有與證人徐
      偉智聯繫有關販賣第二級毒品甲基安非他命予之情事。
    (2)有關附表一編號十二部分：
      97年12月17日凌晨2時43分21秒至46分3秒：「Ａ（被告）
      ：你在哪裡？Ｂ（證人徐偉智）：店裡啊。Ａ：你說什麼
      我在哪邊？Ｂ：在附近嗎？Ａ：對啊。Ｂ：那個啊，一半
      可以嗎？Ａ：啊？Ｂ：一半可以嗎？Ａ：什麼一半，500
      喔？Ｂ：啊。Ａ：好啊。」
      以上有通訊監察譯文1份在卷可憑（見97年度他字第876號
      卷第104至105頁通訊監察譯文），被告於本院準備程序時
      對上開通訊監察譯文，同意以原卷附之譯文為準（見本院
      卷第118頁）。依該通訊監察譯文，足以佐證證人鍾興諭
      上開於偵查中，有關聯絡方式、毒品金額之陳述，應屬事
      實，足認如附表一編號十二所示，被告確有販賣第二級毒
      品甲基安非他命予證人徐偉智之行為。
  ４、雖證人徐偉智於原審審理時改稱：其是委託被告，叫他幫
      忙拿，其都有跟被告去買，藥頭直接把藥拿出來再給錢云
      云。惟此部分證詞與其先後於偵訊中所述內容不符，且其
      亦供稱：其現在進到監所以後，裡面同學就問其的事情，
      其就跟他們講，他們就說這種事情下次有開庭的話，就全
      部講出來，不要照警察那邊講法，他說這樣對你自己比較
      好，而且也對甲○○也比較好，不要害到人家等情（見原
      審卷(二)第159頁），顯見證人徐偉智於原審審理時之證詞
      ，已因遭受不當外力干擾、內在之壓力，而有迴護被告之
      高度風險，其先前陳述顯較為可信。況且，證人徐偉智與
      被告無仇恨怨隙，此為被告所不否認，證人徐偉智應無設
      詞陷害被告之虞，本院因認證人徐偉智及被告於偵查時前
      揭販賣甲基安非他命之情節為真，堪以採信。
（七）以上均另有扣案之MOTOROLA廠牌銀色行動電話機具1支（
      內插門號0000000000號SIM卡1張）可資佐證。再按販賣第
      一級毒品海洛因、第二級毒品甲基安非他命均係違法行為
      ，非可公然為之，而海洛因、甲基安非他命亦皆無公定價
      格，係可任意分裝增減分量，且每次買賣之價格、數量，
      亦隨時依雙方之關係深淺、資力、需求量、對行情之認知
      、來源是否充裕、查緝是否嚴緊、購買者被查獲時供述購
      買對象之可能風險之評估等因素，而異其標準，機動調整
      ，非可一概論之。從而販賣之利得，除非經行為人詳細供
      出各次所販賣之毒品之進價及售價，且數量俱臻明確外，
      實難察得其交易實情，然販賣者從價差或量差中牟利，方
      式雖異，惟其販賣行為在意圖營利則屬同一。本案被告所
      為販賣毒品犯行，雖因被告矢口否認犯行而無法獲悉其原
      取得毒品之確實重量、純度及價格，且因並未當場查獲販
      毒事實，又時隔久遠，而無從察知其販賣毒品之確實數量
      及純度，致無從精確算知其販售毒品海洛因所獲利潤之數
      額，惟毒品危害防制條例所處罰之「販賣」毒品罪，所著
      重者為在主觀上有藉以牟利之惡性，及對毒品之擴散具有
      較有償或無償轉讓行為更嚴重之危害性，被告「營利」之
      意圖係從客觀之社會環境、情況及證人、物證等資料，依
      據證據法則綜合研判認定；衡諸毒品海洛因量微價高，且
      依一般社會通念以觀，販賣行為在通常情形下均係以牟利
      為其主要誘因及目的，從而，舉凡其有償交易，除足反證
      其確另基於某種非圖利本意之關係外，通常尚難因無法查
      悉其販入價額作為是否高價賣出之比較，諉無營利之意思
      ，阻卻販賣犯行之追訴。查被告與證人黃文威、黃世源、
      范志豐、古欣巧、鍾興諭、徐偉智並非至親，且渠等均證
      述向被告購買海洛因、甲基安非他命時，有交付財物，故
      均屬有償之行為，而被告倘非有利可圖，自無平白甘冒觸
      犯重罪之風險而分別販賣海洛因、甲基安非他命予證人黃
      文威、黃世源、范志豐、古欣巧、鍾興諭、徐偉智之理，
      足認被告主觀上確有營利之意圖甚明。
（八）被告於本院審理時請求再次傳訊證人黃文威、黃世源、范
      志豐、古欣巧、鍾興諭、徐偉智等6人，惟上開證人6人均
      經原審傳喚行交互詰問，而上開證人證言可採或不可採之
      處，亦經本院詳述理由如上，且依上開其他積極事證已足
      認被告犯行，是本案待證事實已臻明瞭而無再調查，且係
      對同一證據再行聲請，應依刑事訴訟法第163條之2之規定
      駁回被告之聲請。綜上，被告上開辯解，顯係事後卸責之
      詞，不足採信，本案此部分事實明確，洵堪認定，應予依
      法論科。
、論罪科刑之理由：
一、被告行為後，毒品危害防制條例第4條第1、2項業於98年5月
    20日公布修正，並已生效。是被告行為後法律已有變更，修
    正前毒品危害防制條例第4條第1項之規定為：「製造、運輸
    、販賣第一級毒品者，處死刑或無期徒刑；處無期徒刑者，
    得併科新臺幣1千萬元以下罰金。」、第2項規定：「製造、
    運輸、販賣第二級毒品者，處無期徒刑或7年以上有期徒刑
    ，得併科新臺幣7百萬元以下罰金。」，修正後毒品危害防
    制條例第4條第1項則規定為：「製造、運輸、販賣第一級毒
    品者，處死刑或無期徒刑；處無期徒刑者，得併科新臺幣2
    千萬元以下罰金。」、第2項規定：「製造、運輸、販賣第
    二級毒品者，處無期徒刑或7年以上有期徒刑，得併科新臺
    幣1千萬元以下罰金。」，修正後之條文將併科罰金之數額
    提高，對被告並非有利，本案被告復無毒品危害防制條例其
    他規定應減輕刑罰之事由。從而，依刑法第2條第1項之規定
    比較新舊法之結果，修正後之法律規定並未較有利於被告，
    自應適用被告行為時即修正前之毒品危害防制條例處斷。
二、按海洛因及甲基安非他命分別係屬毒品危害防制條例第2條
    第2項第1款、第2款所定之第一級及第二級毒品，不得非法
    持有、販賣、轉讓。
（一）被告就犯罪事實欄二、(一)所為，係毒品危害防制條例第10
      條第1項及第2項之施用第一級毒品及第二級毒品罪。其施
      用前持有毒品海洛因及甲基安非他命之低度行為，皆為施
      用毒品之高度行為所吸收，均不另論罪。又被告以一施用
      行為，同時吸食第一級毒品海洛因及第二級毒品甲基安非
      他命，為想像競合犯，應從一重之施用第一級毒品罪論處
      。
（二）被告就附表一編號一、二、四、五、六、七、八、九、十
      所為，均係犯毒品危害防制條例第4條第1項之販賣第一級
      毒品罪；就附表一編號三部分，係犯毒品危害防制條例第
      4條第1項、第2項之販賣第一、二級毒品罪；就附表一編
      號十一部分，係犯毒品危害防制條例第4條第6項、第2項
      之販賣第二級毒品未遂罪；其就附表一編號十二部分，係
      犯毒品危害防制條例第4條第2項之販賣第二級毒品罪；其
      就附表二所為，則係犯毒品危害防制條例第8條第1項之轉
      讓第一級毒品罪。被告因轉讓而持有海洛因，及因販賣而
      持有海洛因、甲基安非他命之低度行為，應各為轉讓、販
      賣之高度行為所吸收，均不另論罪。再被告於附表一編號
      三部分，係以一行為，同時販賣第一級毒品海洛因及第二
      級毒品甲基安非他命，為想像競合犯，應從一重之販賣第
      一級毒品罪論處。
三、被告前有如犯罪事實欄一所示之刑案科刑及執行紀錄，於97
    年1月3日執行完畢等情，有卷附臺灣高等法院被告前案紀錄
    表在卷足參，其於受有期徒刑之執行完畢後，5年內故意再
    犯本件有期徒刑以上之施用毒品、販賣第一、二級毒品既、
    未遂、轉讓第一級毒品罪，均為累犯，除就法定本刑為死刑
    、無期徒刑部分不得加重外，餘均應依刑法第47條第1項規
    定加重其刑。
四、按販賣毒品犯行，以販賣者向他人洽商、兜售毒品，或與購
    買者就買賣毒品之標的物及價格意思表示一致時，均屬已經
    著手於販賣毒品之行為（參最高法院96年臺上字第2950號判
    決意旨）。被告於97年12月9日與證人許偉智已就買賣甲基
    安非他命之數量、價格、交易地點達成協議（即附表一編號
    十一部分），自屬已經著手於販賣甲基安非他命之行為，惟
    因被告未交付毒品而未遂，應成立未遂犯，並依刑法第25條
    第2項之規定，就該部分減輕其刑。被告此部分之刑同有加
    重減輕事由，應先加後減之。
五、被告販賣第一級毒品海洛因予他人施用，固戕害他人之身心
    ，惟毒品危害防制條例第4條第1項之罪，其法定刑為死刑或
    無期徒刑，刑度甚重。然同為販賣第一級毒品之人，其原因
    動機不一，犯罪情節未必盡同，或有大盤毒梟者，亦有中、
    小盤之分，甚或僅止於吸毒者友儕間為求互通有無之情形亦
    所在多有，其販賣行為所造成危害社會之程度自屬有異，法
    律科處此類犯罪，所設之法定最低本刑卻同為「死刑或無期
    徒刑」，不可謂不重。於此情形，倘依其情狀處以較輕之徒
    刑，即足以懲儆，並可達防衛社會之目的者，自非不可依客
    觀之犯行與主觀之惡性二者加以考量其情狀，是否有可憫恕
    之處，適用刑法第59條之規定酌量減輕其刑，期使個案裁判
    之量刑，能斟酌至當，符合比例原則。本案被告所為販賣海
    洛因之犯行數量尚微，次數非多，被告從中所圖得之利益尤
    非至鉅，而與販賣毒品之數量達數公斤以上之嚴重危害社會
    治安情形不同，即本案尚屬施用毒品者彼此間互供有無之零
    星交易，其惡性尚與大量走私進口或長期販賣毒品之真正毒
    梟有間，倘不論其情節輕重，而一律論處販賣第一級毒品罪
    之法定本刑「死刑」或「無期徒刑」，尚嫌過重，並有傷人
    民對法律之情感，就全部犯罪情節觀之，猶屬法重而情輕，
    在客觀上應足以引起一般人之同情，爰依刑法第59條之規定
    ，就被告附表一編號一至十所示之販賣第一級毒品犯行，各
    予以酌量減輕其刑。被告此部分之刑同有加重減輕事由，應
    先加後減之。
六、另被告所犯施用第一級毒品罪、附表編號一編號一至十二所
    示之各罪，及如附表二所示之轉讓第一級毒品之犯行，犯意
    各別，行為互殊，應予分論併罰。
七、被告雖於原審審理時抗辯稱：其所涉施用第一、二級毒品之
    犯行，應係自首而發覺云云。惟按刑法第六十二條所謂發覺
    ，固非以有偵查犯罪權之機關或人員確知其人犯罪無誤為必
    要，而於對其發生嫌疑時，即得謂為已發覺；但此項對犯人
    之嫌疑，仍須有確切之根據得為合理之可疑者，始足當之，
    若單純主觀上之懷疑，要不得謂已發生嫌疑，最高法院著有
    72年臺上字第641號判例要旨可參。經查，被告於98年1月19
    日坦承「施用毒品」犯罪以前，苗栗縣警察局頭份分局員警
    即已因監聽門號0000000000號、0000000000號等行動電話所
    得情資，佐以被告有施用毒品之前案紀錄，已有確切之根據
    得為合理可疑，認為被告除涉嫌販賣毒品以外，亦有施用毒
    品之犯罪嫌疑，並非毫無根據之主觀臆測，且員警並依上開
    事證，於98年1月15日向臺灣苗栗地方法院聲請對被告位於
    苗栗縣頭份鎮○○路257號、苗栗縣頭份鎮國泰新村127號住
    居處所實施搜索，有原審98年度聲搜字第41號案卷可稽，益
    徵警方人員早於被告主動供出施用毒品犯行前，即已掌握有
    確切之根據而合理懷疑被告涉嫌施用毒品，並將之列為偵查
    之對象，而欲對其居住處所實施搜索，揆諸上開判例意旨，
    被告施用毒品罪行已為有偵查犯罪權之警員所發覺，其嗣後
    於員警製作筆錄時坦承其施用毒品犯行，僅能認係自白而非
    自首，核與刑法第62條「有偵查權限之機關尚未發覺其犯罪
    嫌疑」之要件不符，故被告主張其係自首施用毒品之犯行，
    尚無足採。
八、按毒品危害防制條例第17條第1項規定：犯第4條至第8條、
    第10條或第11條之罪，供出毒品來源，因而查獲其他正犯或
    共犯者，減輕或免除其刑。又按其所稱「供出毒品來源，因
    而查獲」，係指被告供出毒品來源之有關資料，諸如前手之
    姓名、年籍、住居所、或其他足資辨別之特徵等，使調查或
    偵查犯罪之公務員因而對之發動調查或偵查並查獲者而言，
    申言之，被告之「供出毒品來源」，與調查或偵查犯罪之公
    務員對之發動調查或偵查並進而查獲之間，論理上須具有先
    後且相當的因果關係，若被告供出毒品來源者之前，調查或
    偵查犯罪之公務員已有確切之證據，足以合理之懷疑被告所
    供販賣毒品來源之人，則嗣後之查獲與被告之「供出毒品來
    源」間，即欠缺先後且相當的因果關係，自不得適用上開規
    定予以減刑（最高法院97年度臺上字第1475號判決意旨可資
    參照）。被告雖於曾於98年1月19日警詢時及98年2月27日檢
    察官偵查時供述：其所販賣的毒品係向綽號「雞毛」之男子
    購買，「雞毛」胖胖的，左側嘴角下有一個痣，身高約170
    公分，理平頭，沒有戴眼鏡，沒有刺青，住在苗栗縣頭份鎮
    土牛里土牛橋附近，其都是在苗栗縣頭份鎮「圓寶」遊藝場
    跟他交易等語（見97年度他字第876號卷第28頁、98年度偵
    字第489號卷第140至141頁），而警方雖依其供述追查綽號
    「雞毛」之男子，得知綽號「雞毛」之男子真實姓名為陳啟
    瑞，然陳啟瑞早於被告指述前之97年5月2日即為警查獲販賣
    毒品，並經法院判處罪刑在案；且陳啟瑞雖復於98年2月4日
    、98年2月18日經警查獲其持有毒品，惟查獲過程均係因苗
    栗縣警察局頭份分局員警執行巡邏勤務時，因陳啟瑞形跡可
    疑，經員警盤查而查獲，顯與被告前揭供述無關，且陳啟瑞
    於警詢時供稱查獲之毒品係供自己施用，否認販賣毒品，而
    未具體查獲綽號「雞毛」之陳啟瑞有何販賣毒品之事證等情
    ，有苗栗縣警察局頭份分局偵查佐羅銘煌職務報告、苗栗縣
    警察局頭份分局97年6月23日苗份警偵字第0970011477號、
    98年2月5日苗份警偵字第0980002137號、98年2月18日苗份
    警偵字第0980003080號刑事案件報告書及陳啟瑞之前案紀錄
    表在卷足稽（見98年度偵字第489號卷第147至156頁、原審
    卷(二)第285至312頁），是陳啟瑞所涉上開違反毒品危害防制
    條例案件之破獲，與被告之「供出來源」間，並無相當的因
    果關係。況且，被告於本院審理時供稱：其在苗栗縣警察局
    頭份分局製作筆錄時說毒品來自綽號「雞毛」之陳啟瑞，是
    頭份分局之員警叫其講毒品是「雞毛」的，其不清楚毒品來
    源等語（見原審卷(二)第321、325至327頁），益徵被告並未
    供出毒品來源，自無毒品危害防制條例第17條第1項之適用
    餘地，併此敘明。
九、原審法院因認被告施用毒品部分之罪證明確，適用毒品危害
    防制條例第10條第1項、第2項、刑法第47條第1項、第55條
    等規定，並審酌被告前即因施用毒品案件多次進出監獄，卻
    仍不戒除毒癮，顯無悔改之意，惟施用毒品係自戕行為，對
    他人危害尚輕，犯後坦承施用毒品犯行等一切情狀，量處有
    期徒刑1年5月，以示懲儆。核其認事用法均無違誤，量刑亦
    屬妥適，此部分應予維持。檢察官上訴認原審量刑太輕，並
    無理由（詳如後述），應予以駁回。
十、撤銷改判部分：
（一）原審以被告販賣第一、二級毒品、轉讓第一級毒品部分之
      罪證明確，予以論罪科刑，固非無見，惟：
  １、偵查犯罪機關依法定程序監聽之錄音內容，始屬調查犯罪
      所得之證據，依據監聽錄音結果予以翻譯而製作之通訊監
      察譯文，乃該監聽錄音內容之顯示，此為學理上所稱之派
      生證據，屬於文書證據之一種。而文書由公務員製作者，
      應記載製作之年、月、日及其所屬機關，由製作人簽名，
      刑事訴訟法第39條定有明文。原判決理由引用被告所使用
      門號0000000000號行動電話與如附表一、二所示之證人所
      使用行動電話之通訊監察譯文，作為認定被告有如犯罪事
      實一所述販賣或轉讓毒品之證據。然依所引卷附通訊監察
      譯文表影本所示，該譯文表並未記載製作日期，亦未經製
      作人在其上簽名，與法律規定之程式已有未合，原判決未
      令實際制作譯文之警察補正，且未說明得以使用之理由，
      遽採該通訊監察譯文表資為不利於被告之部分依據，難認
      為適法。
  ２、按刑事審判旨在實現刑罰權之分配正義，故法院對於有罪
      被告之科刑，應符合罪刑相當之原則，使輕重得宜，罰當
      其罪，此所以刑法第57條明定科刑時，應審酌一切情狀，
      尤應注意該條所列10款事項，以為科刑輕重之標準，並賦
      予法院裁量權。故法院對於審理之個案，應於理由內就如
      何本於責任原則，依刑法第57條所定各款審酌情形，加以
      說明，如未說明，其量刑是否妥適無從據以斷定，自有判
      決理由未備之違法。原審就附表二所示轉讓第一級毒品之
      犯行，量處有期徒刑一年六月，但就刑法第57條各款所定
      審酌之情形，未加以說明，依上述說明，其理由尚有不備
      。
  ３、量刑之輕重，雖屬事實審法院得依職權自由裁量之事項，
      然仍應受比例原則及公平原則之限制，否則其判決即非適
      法，刑事審判旨在實現刑罰權分配的正義，故法院對有罪
      被告之科刑，應符合罪刑相當之原則，使輕重得宜，罰當
      其罪。就被告如附表一編號一至十所載所犯十次販賣第一
      級毒品罪部分，其中被告販賣之金額為1000元者與販賣金
      額為500元，依照一般交易供需常情，前者之數量顯大於
      後者，亦即前者之惡性應大於後者，又附表一編號三之情
      形，被告係同時販賣第一級毒品海洛因及第二級毒品甲基
      安非他命，合計販賣所得為2千元，惡性應最重，然原審
      不問其販賣之數量、所得金額，均一律論以有期徒刑16年
      。又就附表一編號十一至十二所載所犯二次販賣第二級毒
      品罪部分，其約定之數量、金額均非高，原審量刑亦屬過
      重，均堪認原審法院對被告之量刑，與罪刑相當原則及比
      例原則、公平原則之本旨有違。
      被告上訴意旨否認其有販賣毒品之營利意圖，其係與證人
      合資購買；其並無轉讓海洛因云云，雖無理由（詳如前述
      ），及檢察官上訴意旨亦無理由（詳見後述），惟原判決
      既有上開可議之處，即屬無可維持，自應由本院就被告販
      賣第一、二級毒品、轉讓第一級毒品及定應執行刑部分均
      予以撤銷改判。
（二）爰審酌被告知悉海洛因、甲基安非他命危害至大，施用者
      不僅殘害自身，其因施用毒品而散盡家財連累家人，或為
      買毒鋌而走險者，更不可勝計，故毒品所造成之社會問題
      尤大於施用者本身所受之毒害，被告為圖營利，不顧販賣
      毒品將衍生之社會問題，仍販毒使之蔓延，又轉讓毒品予
      他人施用，危害他人及社會甚鉅，然其販賣海洛因、甲基
      安非他命之犯罪次數與販賣對象非多，販賣毒品交易金額
      每次僅500元、1000元或2000元，犯罪所得有限，復考量
      其犯罪動機、手段、販賣毒品期間、素行不佳、犯後否認
      犯行；又被告基於朋友情誼而轉讓海洛因予證人范志豐，
      數量非高，並無獲利，且受讓者為最下游之特定施用人，
      雖足以戕害他人身心健康，惟侵害範圍、程度甚為有限，
      被告對社會秩序及他人身心健康所生之影響尚輕等一切情
      狀，各量處如主文第二項（含附表一、二所示）之刑，並
      依刑法第51條第5款規定，與其他上訴駁回部分，定其應
      執行之刑。
（三）檢察官上訴意旨認為：原審認定被告涉及如附表一所示之
      販賣第一級毒品罪之事實，共計10項，並均各判處有期徒
      刑16年，總計為160年，又就如附表一所示之販賣第二級
      毒品未遂罪一次，判處有期徒刑4年，就附表一所示之販
      賣第二級毒品既遂罪一次，判處有期徒刑7年8月，另就附
      表二所示之轉讓第一級毒品罪一次，判處有期徒刑1年6月
      ，則定應執行刑時，各刑合併之刑期為173年2月，原審定
      其應執行刑為有期徒刑25年，依上開說明，顯然不符比例
      原則，量刑過輕云云。然按刑事審判旨在實現刑罰權分配
      的正義，故法院對有罪被告之科刑，應符合罪刑均衡之原
      則，有如前述。又我國刑法就有期徒刑之執行，不採累罰
      制度，不將所有宣告之有期徒刑直接相加累計處罰，即因
      該制度會造成刑罰過於嚴苛之結果，且累罰制度不受法律
      效果刑度上限之限制，此在近代刑法之立法體例，因在罪
      刑均衡原則之影響下，除海洋法系判例法例國家外，並不
      多見，故多數成文法國家，就有期徒刑之執行多採限制加
      重原則，我國刑法第51條第5款即採此原則，規定於各刑
      中之最長期以上，各刑之合併之刑期以下，定其刑期，但
      不得逾30年。是以法院在定應執行刑時，不宜不分案件類
      型、個案情節，均將所有宣告之有期徒刑直接相加累計處
      罰後再略予減輕，致違我國刑法採限制加重原則之立法精
      神，尤其在刑法廢除連續犯及牽連犯，而擴大一罪一罰之
      適用時，對於數有期徒刑之宣告刑而定其應執行刑，更應
      體認上開立法目的，與其他相同案件或同罪質之犯罪相較
      ，以免造成刑罰過苛之情形，而違反罪刑均衡原則。本案
      被告之行為固屬惡性非輕，然上訴意旨認為被告所犯各刑
      合併之刑期為173年2月云云，即與前述我國刑法係採限制
      加重原則不符，且原審所定之應執行刑為二十五年，已接
      近有期徒刑30年之刑度上限，與審判實務其他相同案件或
      同罪質之犯罪相較，非屬過輕（本院因被告所犯如附表一
      編號一至十各罪之量刑已有減輕，故所定執行刑亦應降低
      ），上訴意旨與上開說明不合，尚有誤會。
十一、沒收部分：
（一）按毒品危害防制條例第19條第1項規定，犯販賣毒品罪者
      ，其犯罪所得之財物均沒收之，係採義務沒收主義，故販
      賣毒品所得之對價，不問其中成本若干，利潤多少，均應
      全部諭知沒收，貫徹政府查禁煙毒之決心，以符立法本旨
      ；又犯毒品危害防制條例第4條之販賣第一級或第二級毒
      品罪者，依同條例19條第1項規定，其因犯罪所得之物沒
      收之，如全部或一部不能沒收時，追徵其價額或以其財產
      抵償之，所稱因犯罪所得之物，自以實際所得者為限，苟
      無所得或尚未取得者，自無從為沒收及追繳或抵償之諭知
      （最高法院91年度臺上字第2419號、96年臺上字第2331號
      、第5551號判決意旨參照）。被告因販賣毒品所得，合計
      為8500元（各次販賣所得金額，詳如附表一編號一至十、
      十二「犯罪所得」欄所示之未扣案販賣毒品所得），均未
      扣案，應依毒品危害防制條例第19條第1項規定宣告沒收
      ，如全部或一部不能沒收時，以其之財產抵償之。至於被
      告如附表一編號十一部分，因交易未完成而無所得，自無
      諭知沒收或以財產抵償之問題，附此敘明。
（二）再按刑罰法令關於沒收之規定，兼採職權沒收主義與義務
      沒收主義。職權沒收，係指法院就屬於被告所有，供犯罪
      所用、預備用或因犯罪所得之物，仍得本於職權斟酌是否
      宣告沒收，例如刑法第38條第1項第2款、第3款、第3項前
      段等規定屬之。義務沒收，則又可分為絕對義務沒收與相
      對義務沒收。前者指凡法條有：「不問屬於犯人與否，沒
      收之」之特別規定者屬之，法院就此等物品是否宣告沒收
      ，無斟酌餘地，除已證明滅失者外，不問屬於犯人與否或
      有無查扣，均應宣告沒收，例如刑法第38條第1項第1款、
      第2項、毒品危害防制條例第18條第1項前段等規定屬之；
      後者則係指供犯罪所用、預備用或因犯罪所得，以屬於被
      告所有者為限，始應予以沒收，例如毒品危害防制條例第
      19條第1項前段即是（最高法院96年度臺上字第7069號判
      決可資參照）。查扣案之銀色MOTOROLA廠牌行動電話1支
      ，係被告所購買而為其所有等情，據被告於原審及本院審
      理供述明確（見原審卷(二)第240頁、本院卷第158頁），且
      係供以聯繫販賣毒品之用，依毒品危害防制條例第19條第
      1項規定，於各該販賣毒品犯行（即如附表一所示）主文
      項下宣告沒收。惟其內置之門號0000000000號SIM卡，係
      被告之友人張莉苓所申辦等情，有行動電話門號申請人資
      料1份在卷可憑（見本院卷第99至100頁），又其非被告所
      有一節，此業據被告於原審審理時供明在卷（見原審卷(二)
      第240頁），被告雖於本院審理時陳稱該門號SIM卡為其所
      有云云（見本院卷第158頁），然被告前後供述不一，再
      參酌上開行動電話門號申請人資料，是並無積極證據可資
      認定門號0000000000號SIM卡為被告所有，自不得依毒品
      危害防制條例第19條第1項規定宣告沒收。又就附表二部
      分，被告雖有以上開門號SIM卡插入之電話與證人范志豐
      聯繫，但通話內容是請證人范志豐代購注射針筒，並無有
      關轉讓第一級毒品海洛因之內容，被告應係在證人范志豐
      代為購得注射針筒後，才起意轉讓海洛因，該通訊監察譯
      文雖足以作為證明證人范志豐所證述部分事實之補強證據
      ，但尚非供被告所用以轉讓海洛因之犯罪工具，自亦不得
      在此部分諭知沒收。
（三）至於扣案之MOTOROLA廠牌V361型之行動電話1支（含門號
      0000000000號SIM卡1張），雖均係被告所有，惟非供被告
      用以為本案如附表一、二所示之犯罪使用或犯罪所得，自
      無從宣告沒收，附此說明。
十二、另被告經起訴涉嫌販賣第一級毒品海洛因予證人黃文威1
      次、證人黃世源3次、證人邱照芬1次，及販賣第二級毒品
      甲基安非他命予證人邱照芬1份部分，均經原審判決無罪
      ，未經上訴而確定，非屬本院之審判範圍，併予敘明。
據上論斷，應依刑事訴訟法第368條、第369條第1項前段、第364
條、第299條第1項前段，修正前毒品危害防制條例第4第1項、第
2項、第6項，毒品危害防制條例第8條第1項、第19條第1項，刑
法第2條第1項、第11條、第25條第2項、第47條第1項、第59條、
第55條、第51條第5款，判決如主文。
本案經檢察官乙○○到庭執行職務。
中    華    民    國    99    年    8     月    16    日
            刑事第十二庭  審判長法  官  康  應  龍
                                法  官  黃  家  慧
                                法  官  楊  真  明
以上正本證明與原本無異。
如不服本判決應於收受送達後10日內向本院提出上訴書狀，其未
敘述上訴理由者，並得於提起上訴後10日內向本院補提理由書狀
（均須按他造當事人之人數附繕本）「切勿逕送上級法院」。
                                書記官  李  淑  芬
中    華    民    國    99    年    8     月    16    日
附表一： （販賣第一、二級毒品部分）
 ┌──┬───┬───┬───┬─────┬───────┬──────────┐
 │編號│販  賣│販  賣│販  賣│毒品種類、│販  賣  過  程│  所犯罪名及宣告刑  │
 │    │對  象│時  間│地  點│數量、交易│              │                    │
 │    │      │      │      │金額（新臺│              │                    │
 │    │      │      │      │幣）      │              │                    │
 ├──┼───┼───┼───┼─────┼───────┼──────────┤
 │ 一 │黃文威│97年12│苗栗縣│海洛因1包 │黃文威以其所使│甲○○販賣第一級毒品│
 │    │      │月15日│頭份鎮│500元     │用之門號096069│，累犯，處有期徒刑拾│
 │    │      │16時32│頭份交│          │9578號行動電話│伍年貳月。未扣案販賣│
 │    │      │分56秒│流道「│          │，撥打甲○○所│毒品所得新臺幣伍佰元│
 │    │      │電話結│國軒汽│          │用門號00000000│沒收，如全部或一部不│
 │    │      │束後稍│車修理│          │42號行動電話，│能沒收時，以其財產抵│
 │    │      │後之某│廠」附│          │約定購買左列數│償之；扣案MOTOROLA廠│
 │    │      │時    │近    │          │量、金額之毒品│牌銀色行動電話機具壹│
 │    │      │      │      │          │，再由甲○○於│支（不含其內門號0917│
 │    │      │      │      │          │左列時地，交付│100642號SIM卡）沒收 │
 │    │      │      │      │          │予黃文威。    │。                  │
 ├──┼───┼───┼───┼─────┼───────┼──────────┤
 │ 二 │黃世源│97年12│苗栗縣│海洛因1包 │黃世源以使用之│甲○○販賣第一級毒品│
 │    │      │月19日│竹南鎮│1000元    │門號0000000000│，累犯，處有期徒刑拾│
 │    │      │17時30│頂大埔│          │號行動電話，撥│伍年肆月。未扣案販賣│
 │    │      │分許  │頂埔國│          │打甲○○所用門│毒品所得新臺幣壹仟元│
 │    │      │      │小前  │          │號0000000000號│沒收，如全部或一部不│
 │    │      │      │      │          │行動電話，約定│能沒收時，以其財產抵│
 │    │      │      │      │          │購買左列數量、│償之；扣案MOTOROLA廠│
 │    │      │      │      │          │金額之毒品，再│牌銀色行動電話機具壹│
 │    │      │      │      │          │由甲○○於左列│支（不含其內門號0917│
 │    │      │      │      │          │時地，交付予黃│100642號SIM卡）沒收 │
 │    │      │      │      │          │世源。        │。                  │
 ├──┼───┼───┼───┼─────┼───────┼──────────┤
 │ 三 │范志豐│97年12│苗栗縣│海洛因1包 │范志豐以其所使│甲○○販賣第一級毒品│
 │    │      │月13日│頭份鎮│1000元。  │用之0000000000│，累犯，處有期徒刑拾│
 │    │      │13時36│親民路│          │號行動電話，撥│伍年陸月。未扣案販賣│
 │    │      │分58秒│257號 │甲基安非他│打甲○○所用09│毒品所得新臺幣貳仟元│
 │    │      │電話結│甲○○│命1包     │00000000號行動│沒收，如全部或一部不│
 │    │      │束後稍│租屋處│1000元。  │電話門號，約定│能沒收時，以其財產抵│
 │    │      │後之某│前    │          │購買左列數量、│償之；扣案MOTOROLA廠│
 │    │      │時    │      │          │金額之毒品，再│牌銀色行動電話機具壹│
 │    │      │      │      │          │由甲○○於左列│支（不含其內門號0917│
 │    │      │      │      │          │時地，交付予范│100642號SIM卡）沒收 │
 │    │      │      │      │          │志豐。        │。                  │
 ├──┼───┼───┼───┼─────┼───────┼──────────┤
 │ 四 │范志豐│97年12│苗栗縣│海洛因1包 │范志豐以其所使│甲○○販賣第一級毒品│
 │    │      │月16日│三灣鄉│1000元    │用之門號098995│，累犯，處有期徒刑拾│
 │    │      │7時47 │三灣國│          │1850號行動電話│伍年肆月。未扣案販賣│
 │    │      │分42秒│中前  │          │，撥打甲○○所│毒品所得新臺幣壹仟元│
 │    │      │電話結│      │          │用門號00000000│沒收，如全部或一部不│
 │    │      │束後稍│      │          │42號行動電話，│能沒收時，以其財產抵│
 │    │      │後之某│      │          │約定購買左列數│償之；扣案MOTOROLA廠│
 │    │      │時    │      │          │量、金額之毒品│牌銀色行動電話機具壹│
 │    │      │      │      │          │，再由甲○○於│支（不含其內門號0917│
 │    │      │      │      │          │左列時地，交付│100642號SIM卡）沒收 │
 │    │      │      │      │          │予范志豐。    │。                  │
 ├──┼───┼───┼───┼─────┼───────┼──────────┤
 │ 五 │古欣巧│97年12│苗栗縣│海洛因1包 │古欣巧以其所使│甲○○販賣第一級毒品│
 │    │      │月19日│頭份鎮│500元     │用之門號095403│，累犯，處有期徒刑拾│
 │    │      │14時29│斗煥坪│          │4302號行動電話│伍年貳月。未扣案販賣│
 │    │      │分15秒│往三灣│          │，撥打甲○○所│毒品所得新臺幣伍佰元│
 │    │      │電話結│替代道│          │用門號00000000│沒收，如全部或一部不│
 │    │      │束後稍│路對面│          │42號行動電話，│能沒收時，以其財產抵│
 │    │      │後之某│眼鏡行│          │約定購買左列數│償之；扣案MOTO ROLA │
 │    │      │時    │前    │          │量、金額之毒品│廠牌銀色行動電話機具│
 │    │      │      │      │          │，再由甲○○於│壹支（不含其內門號09│
 │    │      │      │      │          │左列時地，交付│00000000號SIM卡）沒 │
 │    │      │      │      │          │予古欣巧。    │收。                │
 ├──┼───┼───┼───┼─────┼───────┼──────────┤
 │ 六 │古欣巧│97年12│苗栗縣│海洛因1包 │古欣巧以其所使│甲○○販賣第一級毒品│
 │    │      │月20日│竹南鎮│500元     │用之門號095403│，累犯，處有期徒刑拾│
 │    │      │10時47│公義路│          │4302號行動電話│伍年貳月。未扣案販賣│
 │    │      │分58秒│寶萊德│          │，撥打甲○○所│毒品所得新臺幣伍佰元│
 │    │      │電話結│電子廠│          │用門號00000000│沒收，如全部或一部不│
 │    │      │束後稍│旁之加│          │642號行動電話 │能沒收時，以其財產抵│
 │    │      │後之某│油站  │          │，約定購買左列│償之；扣案MOTOROLA廠│
 │    │      │時    │      │          │數量、金額之毒│牌銀色行動電話機具壹│
 │    │      │      │      │          │品，再由甲○○│支（不含其內門號0917│
 │    │      │      │      │          │於左列時地，交│100642號SIM卡）沒收 │
 │    │      │      │      │          │付予古欣巧。  │。                  │
 ├──┼───┼───┼───┼─────┼───────┼──────────┤
 │ 七 │古欣巧│97年12│苗栗縣│海洛因1包 │古欣巧以其所使│甲○○販賣第一級毒品│
 │    │      │月21日│頭份鎮│500元     │用之門號098103│，累犯，處有期徒刑拾│
 │    │      │19時17│最愛  │          │8413號行動電話│伍年貳月。未扣案販賣│
 │    │      │分23秒│KTV酒 │          │，撥打甲○○所│毒品所得新臺幣伍佰元│
 │    │      │電話結│店前  │          │用門號00000000│沒收，如全部或一部不│
 │    │      │束後稍│      │          │642號行動電話 │能沒收時，以其財產抵│
 │    │      │後之某│      │          │，約定購買左列│償之；扣案MOTOROLA廠│
 │    │      │時    │      │          │數量、金額之毒│牌銀色行動電話機具壹│
 │    │      │      │      │          │品，再由甲○○│支（不含其內門號0917│
 │    │      │      │      │          │於左列時地，交│100642號SIM卡）沒收 │
 │    │      │      │      │          │付予古欣巧。  │。                  │
 ├──┼───┼───┼───┼─────┼───────┼──────────┤
 │ 八 │古欣巧│98年1 │苗栗縣│海洛因1包 │古欣巧以其所使│甲○○販賣第一級毒品│
 │    │      │月3日 │頭份鎮│1000元    │用之門號095403│，累犯，處有期徒刑拾│
 │    │      │18時14│水源路│          │4302號行動電話│伍年肆月。未扣案販賣│
 │    │      │分26秒│（河背│          │，撥打甲○○所│毒品所得新臺幣壹仟元│
 │    │      │電話結│統一超│          │用門號00000000│沒收，如全部或一部不│
 │    │      │束後稍│商前  │          │42號行動電話門│能沒收時，以其財產抵│
 │    │      │後之某│      │          │號，約定購買左│償之；扣案MOTOROLA廠│
 │    │      │時    │      │          │列數量、金額之│牌銀色行動電話機具壹│
 │    │      │      │      │          │毒品，再由石東│支（不含其內門號0917│
 │    │      │      │      │          │峰於左列時地，│100642號SIM卡）沒收 │
 │    │      │      │      │          │交付予古欣巧。│。                  │
 ├──┼───┼───┼───┼─────┼───────┼──────────┤
 │ 九 │鍾興諭│97年12│苗栗縣│海洛因1包 │鍾興諭以其所使│甲○○販賣第一級毒品│
 │    │      │月9日 │頭份鎮│500元     │用之門號091360│，累犯，處有期徒刑拾│
 │    │      │18時21│親民路│          │0272號行動電話│伍年貳月。未扣案販賣│
 │    │      │分40秒│257號 │          │撥打甲○○所用│毒品所得新臺幣伍佰元│
 │    │      │電話結│甲○○│          │門號0000000000│沒收，如全部或一部不│
 │    │      │束後稍│租屋處│          │號行動電話，約│能沒收時，以其財產抵│
 │    │      │後之某│前    │          │定購買左列數量│償之；扣案MOTOROLA廠│
 │    │      │時    │      │          │、金額之毒品，│牌銀色行動電話機具壹│
 │    │      │      │      │          │再由甲○○於左│支（不含其內門號0917│
 │    │      │      │      │          │列時地，交付予│100642號SIM卡）沒收 │
 │    │      │      │      │          │鍾興諭。      │。                  │
 ├──┼───┼───┼───┼─────┼───────┼──────────┤
 │ 十 │鍾興諭│97年12│苗栗縣│海洛因1包 │鍾興諭以其所使│甲○○販賣第一級毒品│
 │    │      │月17日│頭份鎮│500元     │用之門號091360│，累犯，處有期徒刑拾│
 │    │      │18時58│親民路│          │0272號行動電話│伍年貳月。未扣案販賣│
 │    │      │分3秒 │257號 │          │撥打甲○○所用│毒品所得新臺幣伍佰元│
 │    │      │電話結│甲○○│          │門號0000000000│沒收，如全部或一部不│
 │    │      │束後稍│租屋處│          │號行動電話，約│能沒收時，以其財產抵│
 │    │      │後之某│前    │          │定購買左列數量│償之；扣案MOTOROLA廠│
 │    │      │時    │      │          │、金額之毒品，│牌銀色行動電話機具壹│
 │    │      │      │      │          │再由甲○○於左│支（不含其內門號0917│
 │    │      │      │      │          │列時地，交付予│100642號SIM卡）沒收 │
 │    │      │      │      │          │鍾興諭。      │。                  │
 ├──┼───┼───┼───┼─────┼───────┼──────────┤
 │十一│徐偉智│97年12│苗栗縣│原約定以10│徐偉智以其所使│甲○○販賣第二級毒品│
 │    │      │月9日 │頭份鎮│00元價格，│用之門號098010│未遂，累犯，處有期徒│
 │    │      │19時27│學府路│購買甲基安│8829號行動電話│刑年捌月。扣案MOTO│
 │    │      │分許以│103號 │非命1包， │，撥打甲○○所│ROLA廠牌銀色行動電話│
 │    │      │電話聯│徐偉智│但因甲○○│用門號00000000│機具壹支（不含其內門│
 │    │      │繫    │之工作│未到而未遂│42號行動電話，│號0000000000號SIM卡 │
 │    │      │      │室    │。        │約定購買左列數│）沒收。            │
 │    │      │      │      │          │量、金額之毒品│                    │
 │    │      │      │      │          │，惟甲○○並未│                    │
 │    │      │      │      │          │至左列約定交易│                    │
 │    │      │      │      │          │地點交付予徐偉│                    │
 │    │      │      │      │          │智。          │                    │
 ├──┼───┼───┼───┼─────┼───────┼──────────┤
 │十二│徐偉智│97年12│苗栗縣│甲基安非他│徐偉智以其所使│甲○○販賣第二級毒品│
 │    │      │月17日│頭份鎮│命1包     │用之門號098010│，累犯，處有期徒刑柒│
 │    │      │2時46 │親民路│500元。   │8829號行動電話│年貳月。未扣案販賣毒│
 │    │      │分3秒 │257號 │          │，撥打甲○○所│品所得新臺幣伍佰元沒│
 │    │      │電話結│甲○○│（徐偉智以│用門號00000000│收，如全部或一部不能│
 │    │      │束後稍│租屋處│為甲○○購│42號行動電話，│沒收時，以其財產抵償│
 │    │      │後之某│前    │買電子磅秤│約定購買左列數│之；扣案MOTOROLA廠牌│
 │    │      │時    │      │方式抵償）│量、金額之毒品│銀色行動電話機具壹支│
 │    │      │      │      │          │，惟甲○○並未│（不含其內門號091710│
 │    │      │      │      │          │至左列約定交易│0642號SIM卡）沒收。 │
 │    │      │      │      │          │地點交付予徐偉│                    │
 │    │      │      │      │          │智。          │                    │
 └──┴───┴───┴───┴─────┴───────┴──────────┘
附表二：（轉讓毒品部分）
 ┌──┬────┬─────┬────┬────┬──────┬────┐
 │編號│轉讓對象│轉讓時間  │轉讓地點│轉讓毒品│ 轉讓經過   │所犯罪名│
 │    │        │          │        │種類及數│            │及宣告刑│
 │    │        │          │        │量      │            │        │
 ├──┼────┼─────┼────┼────┼──────┼────┤
 │ 一 │范志豐  │97年12月22│苗栗縣頭│海洛因若│范志豐幫石東│甲○○轉│
 │    │        │日12時11分│份鎮親民│干（僅供│峰購買注射針│讓第一級│
 │    │        │45秒電話結│路257號 │1次施用 │筒後，於左列│毒品，累│
 │    │        │束後稍後之│甲○○租│之量）  │時地，由石東│犯，處有│
 │    │        │某時（原審│屋處    │        │峰免費提供范│期徒刑壹│
 │    │        │誤載為同年│        │        │志豐施打左列│年陸月。│
 │    │        │月16日7時 │        │        │毒品。      │        │
 │    │        │47時許）  │        │        │            │        │
 └──┴────┴─────┴────┴────┴──────┴────┘
附錄本判決論罪科刑法條
98年5月20日修正公布前毒品危害防制條例第4條第1、2、6項：
  製造、運輸、販賣第一級毒品者，處死刑或無期徒刑；處無期
  徒刑者，得併科新臺幣1千萬元以下罰金。
  製造、運輸、販賣第二級毒品者，處無期徒刑或7年以上有期
  徒刑，得併科新臺幣7百萬元以下罰金。
  前五項之未遂犯罰之。
毒品危害防制條例第8條第1項：
  轉讓第一級毒品者，處1年以上7年以下有期徒刑，得併科新臺
  幣1百萬元以下罰金。
毒品危害防制條例第10條：
  施用第一級毒品者，處6月以上5年以下有期徒刑。
  施用第二級毒品者，處3年以下有期徒刑。

司法院資訊處製作；財團法人民間司法改革基金會備份。
